臺灣高等法院臺南分院刑事判決
上　訴　人
即　被　告　丑○○
選任辯護人　黃正彥　律師
　　　　　　黃雅萍　律師
上　訴　人
即　被　告　癸○○○
選任辯護人　蔡清河　律師
上　訴　人
即　被　告　庚○○
選任辯護人　陳清白　律師
上　訴　人
即　被　告　壬○○
上　訴　人
即　被　告　辛○○
上　訴　人
即　被　告　丙○○
上　訴　人
即　被　告　戊○○
上　訴　人
即　被　告　乙○○
選任辯護人　蘇新竹　律師
　　　　　　張清富　律師
上　訴　人
即　被　告　寅○○
上　訴　人
即　被　告　己○○○
上　訴　人
即　被　告　子○○○
上　訴　人
即　被　告　甲○○
上列上訴人因賄選案件，不服臺灣臺南地方法院九十一年度重訴
字第二一號中華民國九十二年一月三十日第一審判決（起訴案號
：臺灣臺南地方法院檢察署九十一年度偵字第六六三號、九十一
年度偵字第六六四號、九十一年度偵字第六七四號、九十一年度
偵字第六七七號、九十一年度偵字第六八０號、九十一年度偵字
第一二０八號、九十一年度偵字第一二０九號、九十一年度偵字
第一二一０號、九十一年度偵字第一二一一號、九十一年度偵字
第一二二九號、九十一年度偵字第一三四三號、九十一年度偵字
第一四二六號、九十一年度偵字第一四七一號、九十一年度偵字
第一六九一號、九十一年度選偵字第二號、九十一年度選偵字第
三號、九十一年度選偵字第四號、九十一年度選偵字第五號、九
十一年度選偵字第六號），提起上訴，經判決後，由最高法院發
回更審，本院判決如下：
    主  文
原判決關於被告丑○○、癸○○○、庚○○、壬○○、辛○○、
丙○○、戊○○、乙○○、寅○○、己○○○、子○○○、甲○○部分均撤銷。
丑○○共同連續對於有投票權之人，交付賄賂，而約其為一定之
行使，處有期徒刑貳年；褫奪公權參年；預備賄選之物即洋酒壹
佰零陸瓶、烏魚子柒佰柒拾玖份均沒收。
癸○○○共同連續對於有投票權之人，交付賄賂，而約其為一定
之行使，處有期徒刑陸月，如易科罰金，以參佰元折算壹日；褫
奪公權壹年；預備賄選之物即洋酒壹佰零陸瓶、烏魚子柒佰柒拾
玖份均沒收。
庚○○共同連續對於有投票權之人，交付賄賂，而約其為一定之
行使，處有期徒刑壹年；褫奪公權貳年；預備賄選之物即洋酒壹
佰零陸瓶、烏魚子柒佰柒拾玖份均沒收。
壬○○共同連續對於有投票權之人，交付賄賂，而約其為一定之
行使，處有期徒刑壹年肆月；褫奪公權貳年；預備賄選之物即洋
酒壹佰零陸瓶、烏魚子柒佰柒拾玖份均沒收。
辛○○共同連續對於有投票權之人，交付賄賂，而約其為一定之
行使，處有期徒刑壹年肆月；褫奪公權貳年；預備賄選之物即洋
酒壹佰零陸瓶、烏魚子柒佰柒拾玖份均沒收。
丙○○共同連續對於有投票權之人，交付賄賂，而約其為一定之
行使，處有期徒刑壹年；褫奪公權貳年；預備賄選之物即洋酒壹
佰零陸瓶、烏魚子柒佰柒拾玖份均沒收。
戊○○連續幫助對於有投票權之人，交付賄賂，而約其為一定之
行使，處有期徒刑參月，如易科罰金，以參佰元折算壹日；褫奪
公權壹年；緩刑伍年，預備賄選之物即洋酒壹佰零陸瓶、烏魚子
柒佰柒拾玖份均沒收。
乙○○共同連續對於有投票權之人，交付賄賂，而約其為一定之
行使，處有期徒刑陸月，如易科罰金，以參佰元折算壹日；褫奪
公權壹年；預備賄選之物即洋酒壹佰零陸瓶、烏魚子柒佰柒拾玖
份均沒收。
寅○○共同連續對於有投票權之人，交付賄賂，而約其為一定之
行使，處有期徒刑伍月，如易科罰金，以參佰元折算壹日；褫奪
公權壹年；預備賄選之物即洋酒壹佰零陸瓶、烏魚子柒佰柒拾玖
份均沒收。
己○○○共同連續對於有投票權之人，交付賄賂，而約其為一定
之行使，處有期徒刑肆月，如易科罰金，以參佰元折算壹日；褫
奪公權壹年；緩刑伍年，預備賄選之物即洋酒壹佰零陸瓶、烏魚
子柒佰柒拾玖份均沒收。
子○○○預備對於有投票權之人，交付賄賂，而約其為一定之行
使，處有期徒刑參月，如易科罰金，以參佰元折算壹日；褫奪公
權壹年；緩刑伍年，預備賄選之物即洋酒壹佰零陸瓶、烏魚子柒
佰柒拾玖份均沒收。
甲○○共同連續對於有投票權之人，交付賄賂，而約其為一定之
行使，處有期徒刑肆月，如易科罰金，以參佰元折算壹日；褫奪
公權壹年，緩刑伍年；預備賄選之物即洋酒壹佰零陸瓶、烏魚子
柒佰柒拾玖份均沒收。
    事  實
一、丑○○係台南市議會第十四屆市議員，且為台南市議會第十
    五屆市議員候選人，竟於競選期間思以交付選民ＲＯＹＡＬ
    ＨＯＵＳＴＥＮ３５ＹＥＡＲＳＯＬＤＰＲＥＭＩＵＭＷＨ
    ＩＳＫＹ（下稱皇家騎士威士忌洋酒）、烏魚子禮盒等賄賂
    以求當選。丑○○與癸○○○、庚○○、辛○○、壬○○、
    丙○○、寅○○、乙○○、己○○○、甲○○等人之間，基
    於共同犯意之聯絡及行為之分擔，而以概括之犯意，連續為
    買票賄選之行為。先於民國（下同）九十年十一月間，向台
    南市○○路○段二一四號鴻泰昌菸酒行訂購皇家騎士威士忌
    洋酒，每瓶價值新台幣（下同）四百五十九元，作為買票行
    賄之用。嗣因得知檢察官積極查辦賄選，乃改買烏魚子作為
    買票行賄之用。而於九十一年一月初分別囑由壬○○（係丑
    ○○競選台南市議會第十五屆市議員服務處主任）、辛○○
    （係丑○○競選期間聘請之義務工作人員）至台南縣佳里鎮
    安西里安西七一之十號海益貿易有限公司購買烏魚子禮盒。
    壬○○前往購買者係有一次三百份，每一份約值新台幣六百
    元至六百五十元之間；辛○○前往購買者係有二次，一次三
    百份，另一次二百份，每一份各六百二十元，合計其二人所
    購共有八百份。丑○○與癸○○○、庚○○、辛○○、壬○○、丙○○、寅○○、乙○○、己○○○、甲○○等人之間
    ，共同連續所為之賄選行為，或犯意連絡，或行為分擔，要
    求莊葉燕等於九十一年一月二十六日台南市議會第十五屆市
    議員選舉投票時，投票支持候選人丑○○（詳如附表：收賄
    情形一覽表，及附件：判決結果一覽表所載），茲詳述如后
    及參見附圖：犯罪結構關係圖所示。
二、壬○○係丑○○競選台南市議會第十五屆市議員服務處主任
    ；庚○○係丑○○服務處會計；辛○○係丑○○競選期間聘
    請之義務工作人員。戊○○係台南市西藥商協會理事長，而
    丙○○係台南市西區協和里前里長（前因妨害投票案件，經
    本院於八十九年八月十五日判處有期徒刑一年一月，褫奪公
    權四年，緩刑五年確定）。自九十年十一月間丑○○競選台
    南市議會第十五屆市議員期間起，由壬○○依丑○○之指示
    拜訪台南市中、西區內部分有選舉權之選民，均要求渠等於
    九十一年一月二十六日台南市議會第十五屆市議員選舉投票
    時，投票支持候選人丑○○，壬○○將拜訪取得之名單連續
    提供予庚○○，庚○○依之開立領酒憑卡交由辛○○至鴻泰
    昌菸酒行領取皇家騎士威士忌洋酒，及將壬○○載到辛○○
    其大興街住處寄放之烏魚子，由辛○○連續單獨交付烏魚子
    或洋酒予名單內部分之人，即莊葉燕、高增、黃國材、周崑
    山、黃進福各洋酒一瓶（均經原審判決有期徒刑三月確定）
    、楊淑銘、林麗美、林麗娜、楊陳月娥、吳增福各洋酒一瓶
    、張石霞、黃永昌烏魚子各一份（均經原審判決有期徒刑三
    月，本院前審判決上訴駁回確定）、戴李芳子烏魚子二份（
    經原審判決有期徒刑三月，本院前審判決上訴駁回、緩刑三
    年確定）、蔡淑珍烏魚子十六份（經原審判決有期徒刑八月
    ，本院前審判決有期徒刑四月，最高法院判決上訴駁回確定
    ）（收賄情形詳如附表所載，判決結果詳如附件所載）。而
    丙○○因為之前在競選里長時，丑○○有所幫忙，於此次丑
    ○○競選台南市議會第十五屆市議員時，基於情義擔任丑○○之樁腳，自九十年十二月初起，逐一拜訪台南市西區協和
    里部分有選舉權之選民，要求渠等於九十一年一月二十六日
    台南市議會第十五屆市議員選舉投票時，支持候選人丑○○
    。丙○○並將已拜訪過，許以於九十一年一月二十六日投票
    予丑○○之里民名單報予壬○○或庚○○，由庚○○開立領
    酒憑卡交由辛○○至鴻泰昌菸酒行領取皇家騎士威士忌洋酒
    交付予丙○○，再由丙○○親自或帶同辛○○，連續前往交
    付賄賂洋酒予名單內之人收受，約定渠等於九十一年一月二
    十六日台南市議會第十五屆市議員選舉投票時，投票支持候
    選人丑○○。丙○○部分計交付賄賂洋酒予吳玉戀、周進義
    、林吳嫌、王寶根、陳炳榮、蔡榮彬、許壽山洋酒各一瓶
    （除周進義經原審判決有期徒刑四月，餘均判決有期徒刑三
    月，本院前審均判決上訴駁回確定）、吳張玉女洋酒六瓶（
    經原審判決有期徒刑四月，本院前審判決上訴駁回確定）、
    寅○○洋酒五瓶、蔡正陽洋酒一瓶（經原審判決有期徒刑三
    月確定）（收賄情形詳如附表所載，判決結果詳如附件所載
    ）。丙○○並囑與其有犯意聯絡之子乙○○前往交付洋酒予
    王葉春治、蘇炳南（詳後四、所述）。另戊○○基於幫助賄
    選之概括犯意，將拜訪過台南市中西區內部分有選舉權並許
    以於九十一年一月二十六日台南市議會第十五屆市議員選舉
    投票時，投票予丑○○之經營西藥房業者之名單，連續報給
    會計庚○○。
三、癸○○○為丑○○之胞姊，係台南市中區銀同里里長，於九
    十年十一、十二月間，分別至甲○○、魏林小鶯、林葉美吟
    （因無選舉權，已獲不起訴處分）等人住處拜訪，要求於九
    十一年一月二十六日台南市議會第十五屆市議員選舉投票時
    ，支持候選人丑○○，並另要求甲○○提供可為賄選選民之
    名單。甲○○乃與癸○○○共同基於犯意之聯絡，由甲○○
    至林阿桂、林木珠、莊同風住處拜訪，要求投票支持候選人
    丑○○，再將台南市○○路八十四巷四十號（林阿桂住處）
    、四十二號（林木珠住處）、四十六號（莊同風住處）【均
    經原審判處有期徒刑二月，褫奪公權一年，緩刑二年確定】
    及其本身之住址提供予癸○○○。癸○○○即囑鴻泰昌菸酒
    行派人送皇家騎士威士忌洋酒至甲○○、魏林小鶯、林葉美
    吟住處。其中甲○○於收受賄賂洋酒四瓶，除留下一瓶外（
    涉嫌投票受賄罪部分未據起訴），將其中三瓶分別送予林阿
    桂、林木珠、莊同風各一瓶，魏林小鶯則收受一瓶洋酒（經
    原審判決有期徒刑四月，本院前審判決有期徒刑三月確定）
    。並由癸○○○與甲○○、魏林小鶯約定；由甲○○與林阿
    桂、林木珠、莊同風約定，於九十一年一月二十六日台南市
    議會第十五屆市議員選舉投票時，投票支持候選人丑○○（
    收賄情形詳如附表所載，判決結果詳如附件所載）。
四、乙○○係丙○○之子，於九十年十二月間，在住處台南市○
    區○○路六十七巷四號收受辛○○載送之皇家騎士威士忌洋
    酒三十瓶後，即分別至台南市○○路○段一０二號蘇炳南開
    設之雞肉飯店；台南市○區○○路一段一四六巷十二號王葉
    春治住處，交付蘇炳南、王葉春治（均經原審判決有期徒刑
    三月，本院前審判決上訴駁回確定）皇家騎士威士忌洋酒各
    一瓶，約定渠等於九十一年一月二十六日台南市第十五屆市
    議員選舉投票時，投票支持候選人丑○○（收賄情形詳如附
    表所載，判決結果詳如附件所載）。
五、寅○○於九十年十二月初，於丙○○拜訪後，在其台南市○○街二七０號住處，收受郭楠檳致送之賄賂洋酒五瓶，許以
    於九十一年一月二十六日台南市議會第十五屆市議員選舉投
    票時，投票支持候選人丑○○（涉嫌投票受賄罪部分未據起
    訴）；並將其中一瓶皇家騎士威士忌洋酒，交付王萬福（經
    原審判決有期徒刑三月，本院前審判決上訴駁回確定）收受
    ，約定王萬福於九十一年一月二十六日台南市第十五屆市議
    員選舉投票時，投票支持候選人丑○○（收賄情形詳如附表
    所載，判決結果詳如附件所載）。嗣被檢警搜索查扣得洋酒
    三瓶。
六、己○○○除自丙○○處收受賄賂洋酒二瓶，許以九十一年一
    月二十六日台南市議會第十五屆議員選舉投票時，投票支持
    候選人丑○○外（涉嫌投票受賄罪部分未據起訴），並於九
    十年十二月二十六日，與丙○○共同持皇家騎士威士忌洋酒
    一瓶，至台南市○○路○段一一０號蘇鴻霖住處，交予蘇鴻
    霖收受（因死亡，經原審判決公訴不受理）約定蘇鴻霖於九
    十一年一月二十六日台南市議會第十五屆市議員選舉投票時
    ，投票支持候選人丑○○。嗣被檢警搜索查扣得洋酒一瓶。
七、子○○○除收受賄賂烏魚子三份，許以於九十一年一月二十
    六日台南市議會第十五屆市議員選舉投票時，投票支持候選
    人丑○○外（涉嫌投票受賄罪部分未據起訴），並於九十年
    十二月底某日，在其住處台南市○○路○段四一０巷三一號
    五樓之四大樓電梯中與謝美娟（非丑○○選區之有投票權人
    ）相遇時，要求謝美娟轉知其家中有投票權人之人於九十一
    年一月二十六日台南市議會第十五屆市議員選舉投票時，支
    持候選人丑○○，並於九十一年一月七日，在台南市○○路
    ○段四一０巷三一號四樓之三，將賄賂烏魚子禮盒一盒交予
    謝美娟收受。嗣經警據檢舉，於九十一年一月二十三日十四
    時三十分許，在台南市○○街子○○○所開設之「大寮阿琴
    檳榔攤」冰箱內搜獲烏魚子二盒；同日十五時二十分許，在
    台南市○○路○段四一０巷三一號五樓之四子○○○住處，
    搜獲烏魚子二付；並另於九十一年一月二十三日二十時四十
    分許，經謝美娟同意，在其住處搜獲烏魚子一盒。
八、案由台灣台南地方法院檢察署檢察官據報指揮台南市警察局
    、台南市警察局第四分局、法務部調查局台南市調查站、法
    務部調查局南部機動組查獲，經台灣台南地方法院檢察署檢
    察官簽分、台南市警察局移送及台南市警察局第四分局報告
    台灣台南地方法院檢察署檢察官偵查起訴。
    理  由
甲、被告丑○○、癸○○○、庚○○、壬○○、辛○○、丙○○
    、乙○○、寅○○、己○○○、甲○○等十人共犯公職人員
    選舉罷免法第九十條之一第一項之選舉賄賂罪部分：
壹、被告丑○○
  (一)主要犯罪情節：以洋酒或烏魚子向台南市中區、西區選民或
    行求、或期約、或交付賄賂，而約其投票予市議員候選人即
    被告丑○○。
  (二)訊據被告丑○○矢口否認有何前開犯行，辯稱：我擔任四屆
    十六年的市議員是專職服務，並沒有做副業，已經沒有經濟
    能力從事賄選，連選舉費用都不夠支付，當時我在地檢署在
    九十一年一月二十八日出庭時丙○○就說我與賄選無關，同
    年二月六日地檢署說我賄選，我說我沒有賄選，檢察官要向
    法院聲請羈押我時，檢察官當庭要我承認我有三千瓶的酒，
    說我如不承認，要羈押我，並且檢察官跟法官說如果不羈押
    我，到此為止不偵查，結果我不承認，法官就裁示准予羈押
    ，羈押後繼續偵查時，我還是沒有承認，不過檢察官起訴書
    卻稱我承認賄選，與事實不符，我跟檢察官說我配合他結案
    ，否則會牽扯無辜，檢察官就說我承認賄選，要我交代酒與
    烏魚子的來源，我說我不知道，無從交代，事實上酒與烏魚
    子在地檢署時已交代不清楚，鈞院前審也判決很多選民無罪
    ，請庭上明察云云。
    辯護要旨略以：
    被告丑○○並沒有賄選，因為被告財務不好，並無資力，
      不可能賄選，被告係被羈押受不了才願意配合偵查，被告
      確實沒有承認。本次選舉，被告一開始本來不打算參選，
      是朋友一直要被告選，況且被告並沒有選舉名冊，沒有助
      選團、沒有樁腳，如何賄選？朋友是好心助選，但用什麼
      方法被告不清楚，被告要配合政策，沒有競選經費，沒有
      組織，也沒有總部，純粹是別人義務幫忙，確實沒有賄選
      ，且如丑○○有賄選，為何落選？共同被告所為不利於丑
      ○○之供述，與事實不符，不足為丑○○不利之認定。
    被告於偵查中遭受收押禁見，檢察官並以被告如坦白承認
      ，則准予交保，被告受不了才配合偵查，觀諸偵查筆錄記
      載檢察官讓被告與辯護人研究後再開庭等語可知；又共同
      被告辛○○、丙○○、壬○○、庚○○等，為求自保及交
      保，而為不實之供述，惟所供經查證結果並無其事，故被
      告及共同被告等於偵查中所為之自白，並非出於自由意志
      ，又與事實不符，依法均不得採為被告犯罪之證據。
    扣案之便條紙，係被告癸○○○的銀同里過去自強活動時
      ，癸○○○當時係里長，有許多里民及朋友知道西螺醬油
      聞名，請癸○○○代買，由於人數太多，癸○○○怕忘記
      而予以登記，與丑○○選舉無關，更非賄選名單，該便條
      紙不足為被告丑○○不利之認定。
    丙○○於原審及鈞院前審一再供稱洋酒是建醮用的，其時
      間在市議員選舉前，丙○○的協和里當時確實建醮；辛○○於鈞院前審供稱「那些酒是葉進福載來給我的，那時議
      員的選舉還沒有開始登記，洋酒與選舉無關」。按丙○○
      與辛○○一致供稱送酒的時間為九十年十二月十三或十四
      日，而台南市第十五屆市議員係九十一年一月廿六日投票
      ，丑○○是最後一天才登記，故九十年十二月十三或十四
      日，當時尚未開始登記，該部分經鈞院前審向台南市選舉
      委員會函查台南市第十五屆市議員候選人登記之起迄日期
      及丑○○完成登記之日期，查明屬實，足證當時被告尚未
      登記參選，並非候選人，則如洋酒縱與被告有關，亦非賄
      選。
    雖然共同被告丙○○、壬○○或有供稱送洋酒或烏魚子，
      但均未說要投票給丑○○，洋酒或烏魚子係「葉董」、「
      葉進福」、「董仔」要他們送來，並非丑○○要他們送的
      ，而所稱葉進福及其妻子○○○（本案被告）二人，確於
      九十一年一月廿三日警詢時稱「在茄萣買十盒烏魚子，另
      送二盒」等語，足證其在被告丑○○競選期間出錢出力，
      信而有徵，丑○○絕未賄選。
    辛○○九十二年七月十七日於鈞院前審供稱「是警員帶我
      出去時，警員說檢察官有交代今天要提出一百廿個名單才
      可交保，我雖然有告訴警員這些名單，但是我隨便講的，
      警員第二次追認時，是警員自己寫的，我沒有出去，這些
      名單是第一次被帶出去指認時寫的，我沒有作第二次追認
      」等語（見鈞院前審第四卷），並於九十二年六月九日聲
      請調偵訊錄音帶，則辛○○在警訊及偵查中之供述，係被
      利誘威脅，且與事實不符，依法不得作為被告丑○○犯罪
      之證據。
      另聲請調查證據：(甲)請傳訊證人卯○○，其係鴻泰昌菸
      酒行負責人，可證被告丑○○於九十年十一月間並未向該
      行訂購皇家騎士威士忌洋酒之事實；證人丁○○，其係
      海益貿易有限公司之負責人，可證於九十一年一月間，被
      告丑○○並未向該公司購買烏魚子禮盒八百份之事實；
      證人辛○○，其係本案共同被告，並非被告丑○○之樁腳
      ，其可證被告丑○○並未請其代為購買洋酒、烏魚子、亦
      未請其代送洋酒、烏魚子之事實；(乙)請求播放原審法院九
      十一年度聲押字第十三號91年2月21日共同被告癸○○○
      之庭訊錄音帶。
  (三)經查：
    １被告丑○○於偵查中自白：我承認賄選，希望從輕發落等
      語（見九十一偵字第六七四號第七十八頁）。雖被告嗣於
      本院前審及本院辯稱：伊於檢察官偵查中自白犯罪，係因
      檢察官以伊如坦白承認，才准交保為利誘，伊非出於自由
      意志，不得已始作不實之供述云云，惟查：觀諸偵查筆
      錄及錄音帶無法證實被告所辯屬實；羈押權在法官，是
      否准予檢察官之聲請羈押，非檢察官所能掌控；又若非有
      投票行賄之事實，依常情，被告斷無為了免予偵查中最長
      四個月羈押期間，而為不實自白，致使自己遭受較長期間
      之徒刑之判決之不利益；若被告上開所辯屬實，被告在
      第一審之原審法院何以不主張？綜上，被告上開辯解，不
      足採信。
    ２被告丙○○於警訊時供稱【本次市議員選舉我是支持丑○○的，不然怎會收他的酒及帶他競選總部的工作人員去發
      送洋酒給里民呢。我有選了一些里民，我便打電話到丑○○家中均由會計綽號「阿娟」聽的或是綽號「朝仔」（即
      被告壬○○）聽的，我向他們說在里內我已去拜託第幾號
      ，他們就會記下來，那一位不知姓名（即辛○○）的工作
      人員就會按址送酒過去里民家，他都向里民說是丙○○送
      的酒，另外有一部分是我親自帶那位男子去送給里民的。
      我會幫忙丑○○是因為我在競選里長時，丑○○有幫忙過
      我，我基於情義互相幫忙，在他決定競選時才有此送洋酒
      的動作等語（見南市警刑偵字第二二號第四頁背面、第七
      頁）。
    ３被告辛○○於警訊中供述：（九十一年）一月九日及十八
      日前往（台南縣佳里鎮安西里七一─二號，海益貿易有限
      公司）買（烏魚子）。第一次三百盒、第二次二百盒，每
      盒六百二十元，錢二次都是丑○○親自拿給我的。由其經
      手買的是五百份，但壬○○第一次去買三百分，本來是載
      至服務處，但怕被搜到，壬○○載到其大興街住處寄放。
      後來庚○○開選民地址字條，由其自家中載出去送給選民
      。買回是要送給選民用的等語（見南市警刑偵字第一一八
      號第二十七頁背面）。復於偵查中供述：替市議員候選人
      送洋酒、烏魚子等物給選民，是替台南市中、西區候選人
      丑○○助選，期間都是服務處主任壬○○寫好字條，字條
      內容是里民的地址、姓氏，我均按壬○○所開給我的字條
      按址送洋酒或烏魚子給選民。送洋酒、烏魚子給選民的工
      作是由丑○○指派我擔任等語（見九十一偵字第六七四號
      第二十七頁、三十一頁）。【（賄選名單是由樁腳報進來
      的）名單應該是壬○○去與他們接洽好了之後，回來交名
      單給「阿娟」（即庚○○），「阿娟」再交名單給我送酒
      、送烏魚子，我所指認的都是事實，我很確定】（見偵字
      第一四二六號卷第三十一頁至第三十三頁）；另於偵查中
      稱【第一次是壬○○帶我去鴻泰昌煙酒行提洋酒，以後我
      就自己一個人去提酒】等語（見選他字第二三三號偵查卷
      第二八七至二八八頁）；雖辛○○於本院審理中，經被告
      丑○○要求交互詰問後具結證稱：並無替丑○○送洋酒或
      烏魚子給選民云云（見本院卷二第169、170頁），顯係事
      後迴護之詞，不足採信（至於其他共同被告，被告丑○○
      並未要求交互詰問，併此敘明）。且証人即鴻泰昌煙酒行
      會計卯○○於偵查中証稱【辛○○確曾到其門市買洋酒】
      等語（見偵字第六七四號卷第四二至四五頁）；另証人卯
      ○○與証人即鴻泰昌煙酒行負責人謝偉中於偵查中亦証稱
      【辛○○、壬○○有過來買，在九十年十二月份來買的，
      是現金買】等語（見偵字第六七四頁卷第六十五頁）。至
      於證人卯○○嗣於本院行交互詰問時，雖具結證稱：庭上
      這些被告沒有人向我買過洋酒；（對你在九十一年偵字第
      六七四號卷第43、44頁所言，有何意見？）我沒有這麼講
      云云（見本院卷二第164、167頁），顯係事後迴護之詞，
      不足採信。（證人卯○○所涉偽證罪嫌，應由檢察官偵辦
      ，併此敘明）
    ４被告壬○○警訊時供稱【其自九十年十二月中旬開始進駐
      幫忙丑○○選舉事宜，丙○○曾以電話聯絡名單（含地址
      ），其接獲丙○○之名單之後，會轉達丑○○知道；丑○○不在時，丙○○會告知其拜訪過之名單，被告丑○○在
      時丙○○會親自告知丑○○】（見台南市警局第四三號警
      訊卷第一、二頁）；另稱【辛○○的名單來源是所有服務
      處的任何人報進來，集中在庚○○那，統一一個數量再給
      辛○○本人去送賄品，一戶一瓶洋酒或一戶一份烏魚子。
      （見台南市警局一一八號警訊卷第二二、二三頁）；復於
      偵查中稱【在送洋酒給里民發生檢察官查察賄選案後，蔡
      議員要改送烏魚子，令我偕同一對夫婦，由該夫婦帶路前
      往台南縣佳里鎮，共購買了參佰份的烏魚子，原本放在服
      務處樓下怕被查，於是才改放在辛○○（大興街）住處。
      都是由辛○○依開出里民地址，由他負責送至地址，處理
      掉這些烏魚子等語（見九十一偵字第六八０號第二十四頁
      背面）、【（丙○○報進來的名單）我是轉述給丑○○知
      道】等語（見九十一偵字第六七四號第九頁背面）、【烏
      魚子是由其與丑○○指定的人載其去買】（偵字六六三號
      偵查卷第四十二頁、偵字第六八０號偵查卷第三七頁）。
      而被告庚○○於警訊供稱【其在被告丑○○服務處工作已
      久，有領薪水，每月薪資約為新台幣（以下同）四萬元左
      右】。於偵查中則稱【壬○○去抄選民名單，他抄回來再
      交給我，我再轉交被告辛○○去處理】、【（如何去提酒
      ）辛○○或壬○○交給卡片，叫我寫洋酒數量，我就在上
      面填寫洋酒瓶數，就再交給辛○○去處理】（見偵字第一
      四七一號偵查卷第四六頁背面）、【（送酒及烏魚子的數
      量是可人寫的）我依照壬○○拿回來的名單，上面寫多少
      ，我就寫多少】等語（見偵字第六八０號偵查卷第三七頁
      ）。
    ５另被告癸○○○於偵查中供稱【我是先去拜訪綽號「阿秀
      」之人，拜託他投票給丑○○，請他幫忙，我除拜託阿秀
      之外，還有拜託里內的人，我先向這些里民說，如果他們
      要幫忙，我會叫人送洋酒過去。我是叫酒店的人送去，大
      約有二十幾罐，是送「皇冠」的酒，我不知道出錢的人，
      （我會這樣做）當然是候選人丑○○交待我這樣做，他是
      在選舉前即一月初六、七日來我開山路的家跟我講的，我
      大概知道酒店有送酒出去，但那些人有無收到酒，我沒有
      求證等語（見九十一聲羈字第一三號第二五至二八頁）。
      復於警訊時稱【我願意帶同警方前往查証，我都先到我里
      內和人拜訪，然後就和拜訪的人說，希望他們可以幫忙我
      ，投票給市議員候選人丑○○，洋酒都不是我送的，我都
      將已拜訪過的地址，再打電話給青年路鴻泰昌煙酒公司，
      叫他們人依我告訴他們的地址送酒過去給他們】等語（見
      偵字第六六三號卷第四十五頁背面）。
    ６除有上開各被告之自白或供述外，本案尚扣得洋酒、烏魚
      子等賄賂，互核之結果可知，被告丑○○本身即為候選人
      ，本案確係被告丑○○主謀發動進行賄選，並由其他一部
      分之被告共同分擔行為，或購買烏魚子及洋酒，或拜託里
      民，或記錄名單，或報進名單，或開給字條，或致送洋酒
      、烏魚子給選民，各職所司，屬於共犯結構体，灼然甚明
      。
    ７至於証人林世傑、卯○○於本院前審及本院審理時均証稱
      【未看過被告丑○○向其購買烏魚子或其他東西】等語（
      見本院前審卷七第四十三頁、第四十七頁）。但查本件賄
      選所用之烏魚子或洋酒並非被告丑○○前往購買，已如前
      述，則証人林世傑、卯○○上開証詞尚難據為被告丑○○
      有利之証據，況証人林世傑於本院審理時證稱：案發當時
      台南市警察局對我所作之筆錄，時間最近，所以該筆錄是
      正確的（見本院卷二第168頁）。
    ８按「對於有投票權之人行求、期約或交付賄賂，不以行求
      、期約或交付賄賂時，選務機關已發布選舉公告或該候選
      人已登記參選為限，祇須提前賄選之雙方，於行賄、受賄
      當時，均預期行賄者將來參選公職人員時，將投票予以支
      持即屬之。從而行賄者於行賄時縱屬尚未發布選舉公告，
      或未登記參選，其既已著手賄選之實施，日後亦實際登記
      取得候選人之資格，仍與該罪之成立要件該當。」（參見
      最高法院九十四年度台上字第三三五九號判決），是辯護
      意旨稱：丙○○與辛○○一致供稱送酒的時間為九十年十
      二月十三或十四日，而台南市第十五屆市議員係九十一年
      一月廿六日投票，丑○○是最後一天才登記，足證當時被
      告尚未登記參選，並非候選人，則如洋酒縱與被告有關，
      亦非賄選云云，見解尚非可採。
    ９按刑事訴訟法第一百條之一、第一百條之二所規定之錄音
      ，旨在建立筆錄之公信力，以擔保程序之合法，並確保自
      白之任意性。苟未全程連續錄音，然依其他方式得以補強
      被告或證人於警訊時之供述係出於任意性時，不得遽指警
      訊筆錄不具證據能力，有最高法院八十九年度台上字第七
      八五三號判決可參。是本件被告丑○○請求播放原審法院
      九十一年度聲押字第十三號91 年2月21日共同被告癸○○○之庭訊錄音帶一節，雖經本院調查結果，因該院當時之
      法警室無錄音設備，故無該次庭訊錄音帶（見本院卷二第
      107頁），但共同被告癸○○○既於閱讀筆錄後簽名，揆
      諸首開說明，既查無強迫取供之情形，則以上開筆錄，資
      為論罪基礎，並無違證據法則。
    １０又刑事訴訟法施刑法第七條之三規定「中華民國九十二年
      一月十四日修正通過之刑事訴訟法施行前，已繫屬於各級
      法院之案件，其以後之訴訟程序，應依修正刑事訴訟法終
      結之。但修正刑事訴訟法施行前已依法定程序進行之訴訟
      程序，其效力不受影響。」，況刑事訴訟法第159條之2亦
      規定「被告以外之人於檢察事務官、司法警察官或司法警
      察調查中所為之陳述，與審判中不符時，其先前之陳述具
      有較可信之特別情況，且為證明犯罪事實存否所必要者，
      得為證據。」是本案於91年5月22日繫屬原審法院，被告
      及共同被告等之警詢、偵查筆錄，其效力不受影響，況其
      等之陳述互核一致，且有同案被告莊葉燕等被判處投票受
      賄罪確定在案（詳如附表：收賄情形一覽表，及附件：判
      決結果一覽表所載），復有洋酒、烏魚子扣案可佐，且為
      證明犯罪事實存否所必要，是本案其他共同被告於警詢、
      偵查中所述縱與審判中所為事後迴護被告之詞不符，亦顯
      具有較可信性，自得為證據。
    綜上所述，被告丑○○所辯，並無可採，事證明確，其犯
      行洵堪認定。
  (四)論罪科刑：
    １核被告丑○○所為，係犯公職人員選舉罷免法第九十條之
      一第一項之選舉賄賂罪。被告丑○○與被告癸○○○、庚○○、辛○○、壬○○、丙○○、寅○○、乙○○、己○○○、甲○○等人間，有犯意之聯絡及行為之分擔，均為
      共同正犯。被告丑○○先後多次犯行，時間緊接，犯罪基
      本構成要件相同，顯均係基於概括之犯意反覆為之，應依
      連續犯之規定論以一罪並加重其刑。被告丑○○於偵查中
      自白：我承認賄選，希望從輕發落等語（見九十一偵字第
      六七四號第七十八頁），依公職人員選舉罷免法第九十條
      之一第五項前段之規定，減輕其刑。被告之刑有加重及減
      輕之情形，依刑法第七十一條第一項之規定先加後減。
    ２原審以被告丑○○部分罪証明確，因予論罪科刑，固非無
      見。但查（一）同案被告顏顯仁、謝明哲、戴德興、陳昭
      敏、林郁慧、陳俊宏、郭千枝、謝天河、劉湘寧、高朱秀
      枝、呂基正、黃淑姿、王源爐、謝王四花、葉秀英、郭金
      隆、陳美原、葉桂英、許水林、曾登茂、陳信男、陳郭瓊
      珍、楊葉樓、吳郭秀琴、城深池、蘇海清、陳宗輝、賴武
      雄、李文卿、鄭嘉福、許森中、陳謝巧鸞、王麗雪、郭陳
      順菊、蘇峰增、張茂典、陳葉牡丹、楊健宏、謝艷卿、陳
      友男、薛秋芳、林碧俊、蔡未真、鄭全福、許楊麗玉、王
      石碧、林老誥、吳英等人均經本院前審認定不成立投票受
      賄罪（詳如附件：判決結果一覽表所載），原審認上開被
      告成立犯罪，並係被告丑○○賄選對象，已有未洽。（二
      ）同案被告林見杉、鄭全福、李朝弘、舒安玲、黃洪翠雀
      、蔡淑珍、陳雪霞等人均不成立選舉賄賂罪（蔡淑珍部分
      詳如本院前審判決所載，餘詳如附件：判決結果一覽表所
      載），被告戊○○、子○○○則分別成立幫助賄選罪及預
      備賄選罪（詳如後述），原審認被告丑○○與上開被告共
      犯選舉賄賂罪，亦有未當。（三）按犯投票行賄罪者，其
      已交付之賄賂，應依刑法第一百四十三條第二項之規定於
      其對向共犯所犯投票受賄罪之從刑宣告追徵沒收，不得再
      依公職人員選舉罷免法第九十條之一第三項之規定於犯投
      票行賄罪者之主刑下諭知沒收，原審將已送出之賄賂亦依
      該條項規定宣告沒收，自有未洽。被告丑○○上訴否認犯
      罪，並以前開情詞置辯，固無足取，但原判決既有上開可
      議之處，即屬無可維持，應由本院就此部分予以撤銷改判
      。爰審酌被告丑○○係台南市議會第十四屆市議員，於參
      選第十五屆市議員期間，未以其從政理念、政見參與競選
      ，竟以交付洋酒、烏魚子予選民賄選，敗壞選舉風氣，破
      壞民主制度之真諦，參以被告壬○○於偵查中之自白：在
      送洋酒給里民發生檢察官查察賄選案後，蔡議員要改送烏
      魚子（見九十一偵字第六八０號第二十四頁背面），可見
      被告丑○○之膽大妄為，目無法紀，情節非輕，及其犯後
      矢口否認犯罪，迄今並無悛悔之意之犯後態度等一切情狀
      ，本院認應從重處刑如主文所示；並且依公職人員選舉罷
      免法第九十八條第三項之規定，宣告褫奪公權之期間。
    ３本案用以賄選之洋酒及烏魚子──按犯投票行賄罪者，其
      已交付之賄賂，應依刑法第一百四十三條第二項之規定於
      其對向共犯所犯投票受賄罪之從刑宣告追徵沒收，不得再
      依公職人員選舉罷免法第九十條之一第三項之規定於犯投
      票行賄罪者之主刑下諭知沒收，是被告丑○○部分應沒收
      之賄賂如下：
      洋酒部分：依被告辛○○偵查中所稱【你交給丙○○幾
        瓶洋酒）共一百瓶，三十多瓶他帶我去送，其他七十多
        瓶左右放在他家，後來他又要求再拿三十瓶，叫我送到
        他兒子處】等語（見偵字第六八０號卷第三四頁至第三
        六頁）。則被告辛○○所送一百瓶，扣除丙○○所交付
        予吳玉戀、周進義、林吳嫌、王寶根、陳炳榮、蔡榮
        彬、許壽山洋酒各一瓶、吳張玉女洋酒六瓶、寅○○洋
        酒五瓶、蔡正陽洋酒一瓶、己○○○二瓶、蘇鴻霖一瓶
        （詳如附表：收賄情形一覽表所載，至於莊葉燕、高增
        、黃國材、周崑山、黃進福、楊淑銘、林麗美、林麗娜
        、楊陳月娥、吳增福各收受洋酒一瓶部分，係單獨由辛○○去致送，不包括在該一百瓶之內），共計二十二瓶
        外，剩餘七十八瓶；另乙○○所收受之三十瓶洋酒，扣
        除已送出之被告蘇炳南、王葉春治部分合計二瓶，剩餘
        二十八瓶。合計一○六瓶。
      烏魚子部分：本案用以行賄之烏魚子，被告壬○○前往
        購買者係有一次三百份，每一份約值新台幣六百元至六
        百五十元之間；被告辛○○前往購買者係有二次，一次
        三百份，另一次二百份，每一份各六百二十元，合計有
        八百份（見一四二六號偵查卷第二十九頁被告辛○○之
        供詞）。扣除交付被告蔡淑珍十六份、被告蘇炳南一份
        、被告張石霞一份、被告戴李芳子二份、被告黃永昌一
        份（詳如附表：收賄情形一覽表所載及本院前審判決所
        載），尚餘七百七十九份。
      綜上，洋酒一○六瓶、烏魚子七百七十九份雖未扣案，
        但既係預備賄選之物，均依公職人員選舉罷免法第九十
        條之一第三項之規定宣告沒收。
貳、被告癸○○○
  (一)主要犯罪情節：係被告丑○○之胞姐，與被告丑○○犯意聯
    絡，以洋酒或烏魚子向台南市中區、西區選民或行求、或期
    約、或交付賄賂，而約其投票與市議員候選人即被告丑○○
    。
  (二)訊據被告癸○○○矢口否認有何前開犯行，辯稱：我在路上
    遇到甲○○、魏林小鶯、陳雪霞他們，口頭上有拜託他們支
    持丑○○，他們都不是我的里民，如果我要賄選會送給我的
    里民；再該扣案之便條紙，係立委選舉時，里長開會用的，
    名單後面是我里內辦活動寫的，他們請我買醬油，所以上面
    有寫一瓶，與本件選舉無關。判決書說我去送酒根本沒有這
    回事，我是里長，我的里民都沒有列為本案被告，剛開始我
    否認，檢察官聲請法院羈押我，我關了一陣子，檢察官繼續
    偵查時，檢察官要我自白才要讓我交保，我就自白我里內的
    幾戶選民，後來查證也沒有賄選的情事，也搜查該幾戶里民
    ，並沒有什麼結果，我受羈押時也有到我住處搜索，也沒有
    搜索到任何東西云云。
    辯護要旨略以：
    原判決認被告癸○○○確涉有「選舉賄賂」犯嫌，無非以
      癸○○○於偵查中自白同案被告林葉美吟、甲○○於偵查
      中供述「扣案之載有地址及瓶數之便條紙乙張，以及扣案
      之洋酒、烏魚子」等物，資為論斷，然癸○○○於偵審中
      之自白乃係因突遭羈押致精神受損，為謀儘速交保，方附
      和檢警之要求所為，非出於自由意志下所為，不得採為裁
      判之基礎；且原判決所援引被告癸○○○前開自白之補強
      證據亦均與癸○○○前開自白不符而無從佐證癸○○○前
      開自白之真實性；而扣案的便條紙其上所載之住址及瓶數
      ，充其量僅足佐證同案被告甲○○曾向林木珠、林阿桂、
      莊同風等人贈送洋酒，並請求渠等支持丑○○等情，根本
      與被告癸○○○無涉，此外復無其他積極事證足證癸○○○確有公訴意旨所指之「選舉賄賂」犯嫌，揆諸前開說明
      ，委難認被告癸○○○有投票行賄罪責。
    苟鈞院認前開同案被告甲○○、林葉美吟、陳雪霞於警訊
      、偵查中之供述可採，然癸○○○既無行求、期約或交付
      賄賂或不正利益等行為，充其量亦僅構成公職人員選舉罷
      免法第九十條之一第二項之「預備選舉賄賂」罪而已。
  (三)經查：
    １被告癸○○○於偵查中自白【我是先去拜訪綽號「阿秀」
      之人，拜託他投票給丑○○，請他幫忙，我除拜託阿秀之
      外，還有拜託里內的人，我先向這些里民說，如果他們要
      幫忙，我會叫人送洋酒過去。我是叫酒店的人送去，大約
      有二十幾罐，是送「皇冠」的酒，我不知道出錢的人，（
      我會這樣做）當然是候選人丑○○交待我這樣做，他是在
      選舉前即一月初六、七日來我開山路的家跟我講的，我大
      概知道酒店有送酒出去，但那些人有無收到酒，我沒有求
      證等語（見九十一聲羈字第一三號第二五至二八頁）。復
      於警訊時稱【我願意帶同警方前往查証，我都先到我里內
      和人拜訪，然後就和拜訪的人說，希望他們可以幫忙我，
      投票給市議員候選人丑○○，洋酒都不是我送的，我都將
      已拜訪過的地址，再打電話給青年路鴻泰昌煙酒公司，叫
      他們人依我告訴他們的地址送酒過去給他們】等語（見偵
      字第六六三號卷第四十五頁背面）。雖被告嗣於本院辯稱
      ：伊於檢察官偵查中自白犯罪，係因檢察官以伊如坦白承
      認，才准交保為利誘，伊非出於自由意志，不得已始作不
      實之供述云云，惟查：觀諸偵查筆錄及錄音帶無法證實
      被告所辯屬實；羈押權在法官，是否准予檢察官之聲請
      羈押，非檢察官所能掌控；又若非有投票行賄之事實，依
      常情，被告斷無為了免予偵查中最長四個月羈押期間，而
      為不實自白，致使自己遭受較長期間之徒刑之判決之不利
      益；若被告上開所辯屬實，被告在第一審之原審法院何
      以不主張？綜上，被告上開辯解，不足採信。
    ２同案被告林葉美吟於警訊時供述【丑○○之大姐癸○○○
      有前來拜託我拉票，並表明說看共有幾人，他會贈送洋酒
      ，每人一瓶等語（見南市刑偵字第三二號第十頁背面）；
      另被告甲○○於警訊時供述：九十年十二月間癸○○○來
      訪，要我提供鄰居要投票給丑○○之名單，經我先向鄰居
      詢問後，於數天後提供名單予她等語（見南市警刑偵字第
      三二號第三頁背面）。
    ３除有上開各被告之自白或供述外，本案尚扣得洋酒、烏魚
      子等賄賂，並有被告癸○○○書寫受賄者地址、瓶數之便
      條紙一張可稽（見三十二號警卷二十二頁背面），互核之
      結果可知，被告丑○○本身即為候選人，本案確係被告丑
      ○○主謀發動進行賄選，並由其他一部分之被告共同分擔
      行為，或購買烏魚子及洋酒，或拜託里民，或記錄名單，
      或報進名單，或開給字條，或致送洋酒、烏魚子給選民，
      各職所司，屬於共犯結構体。而被告癸○○○係被告丑○○之胞姐，確有拜託選民投票給丑○○，並稱會叫人送洋
      酒過去甚明。
    ４被告癸○○○雖辯稱【該扣案之便條紙，係立委選舉時，
      里長開會用的，名單後面是我里內辦活動寫的，他們請我
      買醬油，所以上面有寫一瓶，與本件選舉無關】云云。但
      查：
      1.依該便條紙上均有記載【地址及瓶數】，且均集中在【
        開山路八十四巷、一二二巷】，若果真係其里民【託買
        醬酒，豈有如此之記載】；再觀之該便條紙上記載之內
        容觀之：
        １、開山路一二二巷二六號【二瓶】
        ２、開山路一二二巷三十六弄五號【一瓶】
        ３、開山路一二二巷三十二號【一瓶】
        ４、開山路一二二巷二十八號【一瓶】
        ５、開山路八十四巷四十六號【一瓶】
        ６、開山路八十四巷四十二號【一瓶】
        ７、開山路八十四巷四十號【一瓶】
        而經仔細核對，此編號１至７之地址，依序分別係被告
        甲○○、陳黃秀枔、張大元、劉金治、莊同風、林木珠
        、林阿桂之住處。雖同案被告陳黃秀枔、張大元、劉金
        治嗣經判決無罪確定（詳如附件：判決結果一覽表所載
        ），另被告甲○○涉嫌投票受賄罪亦未據起訴，但同案
        被告莊同風、林木珠、林阿桂業經原審認成立投票受賄
        罪，且均未上訴而確定在案（詳如附件：判決結果一覽
        表所載），則被告癸○○○辯稱【該便條紙係受託購買
        醬油之記載】，已難信採。
      2.況被告甲○○於偵查中自白：九十年十二月間癸○○○
        來訪，要我提供鄰居要投票給丑○○之名單，經我先向
        鄰居詢問後，於數天後提供名單與她等語（見南市警刑
        偵字第三二號第三頁背面）。證人簡秀娟於偵查中證述
        ：該瓶洋酒是有一男一女年齡均約五十餘歲送來要我拿
        給我媽媽，（拿酒給我之人）是她（甲○○）沒錯等語
        （見九十一聲搜字第十號第五頁背面）。被告陳黃秀枔
        於偵查中自白：該瓶酒為魏林小鶯於九十一年元旦時送
        來的，她稱選舉到了，這瓶酒送我（見九十一聲搜字第
        十六號第五頁背面）；被告陳黃秀枔並被搜獲洋酒一瓶
        （見九十一聲搜字第十六號第三頁）。被告林木珠於偵
        查中供述：該瓶酒是鄰居甲○○至我家稱市議員丑○○
        選議員如能幫忙，過幾天會送酒來，並將我家門號抄走
        ，過十多天後，甲○○即送來洋酒等語（見南市警刑偵
        字第三二號第五頁背面）。被告莊同風於偵查中供述：
        該瓶酒為甲○○於九十年十二月二十日左右至我住處找
        我，說如能投票給丑○○，每戶均送洋酒一瓶，我說好
        ，她就把我住處地址抄走，過了一個星期之後，我就收
        到一陌生男子騎機車送來洋酒等語（見九十一聲搜字第
        九號第五頁背面）。被告林阿桂於偵查中供述：該瓶酒
        是甲○○送到我家等語（見九十一聲搜字第八號第六頁
        背面）。是以，就上開便條紙上所載之被告，依上開各
        該被告之自白及證人之供證，及有搜獲洋酒之情節以觀
        ，足見便條紙上所載之人絕大多數均有收到系爭賄賂洋
        酒無訛。是被告癸○○○上開所辯，顯係事後圖卸刑責
        之詞，不足採信，本件事證明確，其犯行洵堪認定。
  (四)核被告癸○○○所為，係犯公職人員選舉罷免法第九十條之
    一第一項之選舉賄賂罪。被告癸○○○與被告丑○○、庚○○、辛○○、壬○○、丙○○、寅○○、乙○○、己○○○
    、甲○○等人間，有犯意之聯絡及行為之分擔，均為共同正
    犯。被告癸○○○先後多次犯行，時間緊接，犯罪基本構成
    要件相同，顯均係基於概括之犯意反覆為之，應依連續犯之
    規定論以一罪並加重其刑。被告癸○○○於偵查中自白：我
    是先去拜訪綽號「阿秀」之人，拜託他投票給丑○○，請他
    幫忙，我除拜託阿秀之外，還有拜託里內的人，我先向這些
    里民說，如果他們要幫忙，我會叫人送洋酒過去。我是叫酒
    店的人送去，大約有二十幾罐，是送「皇冠」的酒，我不知
    道出錢的人，（我會這樣做）當然是候選人丑○○交待我這
    樣做，他是在選舉前即一月初六、七日來我開山路的家跟我
    講的，我大概知道酒店有送酒出去，但那些人有無收到酒，
    我沒有求證等語（見九十一聲羈字第一三號第二五至二八頁
    ），依公職人員選舉罷免法第九十條之一第五項前段之規定
    ，減輕其刑。被告之刑有加重及減輕之情形，依刑法第七十
    一條第一項之規定先加後減。
  (五)原審以被告癸○○○部分罪証明確，因予論罪科刑，固非無
    見。但查（一）同案被告林見杉、鄭全福、李朝弘、舒安玲
    、黃洪翠雀、蔡淑珍、陳雪霞等人均不成立選舉賄賂罪（蔡
    淑珍部分詳如本院前審判決所載，餘詳如附件：判決結果一
    覽表所載），被告戊○○、子○○○則分別成立幫助賄選罪
    及預備賄選罪（詳如後述），原審認被告癸○○○與上開被
    告共犯選舉賄賂罪，顯有未當。（二）按犯投票行賄罪者，
    其已交付之賄賂，應依刑法第一百四十三條第二項之規定於
    其對向共犯所犯投票受賄罪之從刑宣告追徵沒收，不得再依
    公職人員選舉罷免法第九十條之一第三項之規定於犯投票行
    賄罪者之主刑下諭知沒收，原審將已送出之賄賂亦依該條項
    規定宣告沒收，自有未洽。被告癸○○○上訴否認犯罪，並
    以前開情詞置辯，固無足取，但原判決既有上開可議之處，
    即屬無可維持，應由本院就此部分予以撤銷改判。爰審酌被
    告癸○○○共同賄選，敗壞選舉風氣，破壞民主制度之真諦
    ，情節非輕，但念其犯罪之動機（與被告丑○○為姐弟關係
    ，親情難予拒絕共同賄選）、其本身囑送洋酒予選民者僅五
    瓶、其品行智識程度、犯罪後態度等一切情狀，量處如主文
    所示之刑，並諭知易科罰金之折算標準；並且依公職人員選
    舉罷免法第九十八條第三項之規定，宣告褫奪公權之期間。
    洋酒一○六瓶、烏魚子七百七十九份雖未扣案，但既係預備
    賄選之物，均已詳述於被告丑○○部分，均依公職人員選舉
    罷免法第九十條之一第三項之規定宣告沒收。
參、被告庚○○
  (一)主要犯罪情節：係被告丑○○服務處之會計，與被告丑○○
    犯意聯絡，以洋酒或烏魚子向台南市中區、西區選民或行求
    、或期約、或交付賄賂，而約其投票予市議員候選人即被告
    丑○○。
  (二)訊據被告庚○○矢口否認有何前揭犯行，辯稱：丑○○選舉
    我沒有參與。我不是丑○○的會計，他沒有付薪水給我，也
    沒有設立帳冊，壬○○說他有交名單給我，但並沒有這回事
    ，辛○○說我拿紙條給他去送東西，根本也沒有紙條，檢察
    官在我羈押時也到我住處搜索，甚至到我鄰居家搜索，並沒
    有搜索到任何名冊，丙○○說他有交名單給我，根本沒有這
    回事，我本身並沒有參與選務的工作，當時我在崑山讀夜間
    二技，帳冊、名單及酒卡我根本沒有看過，我也沒有到過鴻
    泰昌菸酒行。關於我自白的部分，檢察官說要我跟辛○○與
    壬○○他們講一樣的內容，我才可以交保，當時我的小孩子
    都還很小，我急著想交保，所以才跟他們一樣講，檢察官才
    錄音云云。
    辯護意旨略以：
    被告庚○○在偵查中固自白，伊曾接受壬○○抄回來之名
      單後，抄字條再交給辛○○去處理等語，惟此非上訴人在
      自由意志下所為之陳述，蓋本件案發之初，被告即因羈押
      失去自由，一來因家有幼兒，不堪思念家人；二來檢察官
      誘之以利，告以只要配合偵辦即可獲得自由云云。被告在
      求保心切之情況下，不得已為不實之陳述，此情只要調閱
      偵審當時之錄音帶即可證明，詎經鈞院調閱結果，竟無該
      段偵查之錄音，何以剛好此部分之錄音憑空消失，原因為
      何？不免啟人疑竇，可見被告所為「受到利誘」之抗辯，
      非無可採。
    辛○○及丙○○在偵查中所為供述雖不利於被告庚○○，
      惟在鈞院前審時均翻異前詞，辛○○供稱「我被抓第一天
      ，承辦人員就說檢察官要我說出一百廿八人的名單才要給
      我交保，所以我才亂報名單，根本沒有這些事情」（見鈞
      院前審卷第296頁九十二年五月八日筆錄），又稱「丙○○到服務處說他們那裡十二月十三日要建醮，當時葉進福
      剛好在服務處，所以葉進福說要買一些酒給他們，那些酒
      是葉進福載來給我送的，那時市議員的選舉還沒開始登記
      ，送酒與選舉無關」；丙○○供稱「…酒是辛○○拿來說
      我們那裡建醮要送給我們的里民的，…送給里民時沒有要
      他們支持丑○○…」（見鈞院前審卷第294頁九十二年五
      月八日筆錄），且丙○○在鈞院審理中亦同此說詞（見鈞
      院九十三年三月廿一日筆錄），既然共同被告前後供述不
      一，何者為真已難細究，何能據為論罪之依據？
    被告庚○○以議會助理之身分，於選舉期間幫丑○○處理
      些許事務，乃職責所在，絕無行賄之共同犯意聯絡，故縱
      使有交付名單之行為，恐怕未必明知該名單即係供賄選之
      用，實在無法期待被告在受命辦事之情況下，能否就名單
      一一篩選有無賄選之可能？或者根本抗命不遵，不為執行
      ？是被告僅係奉命辦事，並無賄選之認識，更無賄選之犯
      意聯絡。
  (三)經查：
    １被告庚○○於偵查中自白：（送酒與烏魚子的名單由何人
      送給妳）壬○○，由他去接洽，抄回來，再交給我，我抄
      紙條再交給辛○○去處理等語（見九十一偵字第六八０號
      第二十一頁背面）。雖被告嗣於本院辯稱：伊於檢察官偵
      查中自白犯罪，係因檢察官以伊如坦白承認，才准交保為
      利誘，伊非出於自由意志，不得已始作不實之供述云云，
      惟查：按刑事訴訟法第一百條之一、第一百條之二所規
      定之錄音，旨在建立筆錄之公信力，以擔保程序之合法，
      並確保自白之任意性。苟未全程連續錄音，然依其他方式
      得以補強被告或證人於警訊時之供述係出於任意性時，不
      得遽指警訊筆錄不具證據能力，有最高法院八十九年度台
      上字第七八五三號判決可參。是本件被告庚○○請求勘驗
      其在九十一年度偵字第680號卷第21頁背面筆錄部分之錄
      音一節，雖經本院勘驗錄音帶結果，並無該次庭訊錄音帶
      （見本院卷二第109頁），但被告庚○○既於閱讀筆錄後
      簽名，揆諸首開說明，既查無強迫取供之情形，則以上開
      筆錄，資為論罪基礎，並無違證據法則。羈押權在法官
      ，是否准予檢察官之聲請羈押，非檢察官所能掌控；又若
      非有投票行賄之事實，依常情，被告斷無為了免予偵查中
      最長四個月羈押期間，而為不實自白，致使自己遭受較長
      期間之徒刑之判決之不利益；若被告上開所辯屬實，被
      告在第一審之原審法院何以不主張？綜上，被告上開辯解
      ，不足採信。
    ２被告辛○○於警訊中供述：（九十一年）一月九日及十八
      日前往（台南縣佳里鎮安西里七一─二號，海益貿易有限
      公司）買（烏魚子）。第一次三百盒、第二次二百盒，每
      盒六百二十元，錢二次都是丑○○親自拿給我的。由其經
      手買的是五百份，但壬○○第一次去買三百份，本來是載
      至服務處，但怕被搜到，壬○○載到其大興街住處寄放。
      後來庚○○開選民地址字條，由其自家中載出去送給選民
      。買回是要送給選民用的等語（見南市警刑偵字第一一八
      號第二十七頁背面）。復於偵查中供述：替市議員候選人
      送洋酒、烏魚子等物給選民，是替台南市中、西區候選人
      丑○○助選，期間都是服務處主任壬○○寫好字條，字條
      內容是里民的地址、姓氏，我均按壬○○所開給我的字條
      按址送洋酒或烏魚子給選民。送洋酒、烏魚子給選民的工
      作是由丑○○指派我擔任等語（見九十一偵字第六七四號
      第二十七頁、三十一頁）。【（賄選名單是由樁腳報進來
      的）名單應該是壬○○去與他們接洽好了之後，回來交名
      單給「阿娟」（即庚○○），「阿娟」再交名單給我送酒
      、送烏魚子，我所指認的都是事實，我很確定】（見偵字
      第一四二六號卷第三十一頁至第三十三頁）；另於偵查中
      又稱【庚○○開鴻泰昌店之提貨單，記載數量，我再去提
      領。壬○○叫我到那邊去領，單子是庚○○開的。阿娟會
      交給我一張鴻泰昌的名片，後面蓋有鴻泰昌店印章，記載
      一定洋酒數量，如一百瓶或一百五十瓶等，如要領取幾瓶
      ，再扣掉幾瓶，所以該張名片可以重復使用到領完為止，
      所以去領酒時，不必拿現金等語（見九十一偵字第一四七
      一號第二十六、五十三頁）。【我依照庚○○開給我的名
      單及數量去送，送完後名單我就丟掉了】（見偵查卷第六
      八０號卷第三十五頁正面）。而被告丙○○於偵查亦供述
      ：（名單報給誰）有時丑○○不在，我就找壬○○將賄選
      名單給他，極少數報給庚○○等語（見九十一偵字第六八
      ０號第十四頁）。
    ３除有上開各被告之自白或供述外，本案尚扣得洋酒、烏魚
      子等賄賂，互核之結果可知，被告丑○○本身即為候選人
      ，本案確係被告丑○○主謀發動進行賄選，並由其他一部
      分之被告共同分擔行為，或購買烏魚子及洋酒，或拜託里
      民，或記錄名單，或報進名單，或開給字條，或致送洋酒
      、烏魚子給選民，各職所司，屬於共犯結構体。而被告庚○○係被告丑○○服務處之會計，確有接受、紀錄壬○○
      、丙○○、戊○○報入之名單，並開出鴻泰昌店之提貨單
      ，記載數量，供辛○○提領等之行為分擔，事證明確，被
      告庚○○上開所辯，不足採信，其犯行洵堪認定。
  (四)核被告庚○○所為，係犯公職人員選舉罷免法第九十條之一
    第一項之選舉賄賂罪。被告庚○○與被告丑○○、癸○○○
    、辛○○、壬○○、丙○○、寅○○、乙○○、己○○○、
    甲○○等人間，有犯意之聯絡及行為之分擔，均為共同正犯
    。被告庚○○先後多次犯行，時間緊接，犯罪基本構成要件
    相同，顯均係基於概括之犯意反覆為之，應依連續犯之規定
    論以一罪並加重其刑。被告庚○○於偵查中自白：（送酒與
    烏魚子的名單由何人送給妳）壬○○，由他去接洽，抄回來
    ，再交給我，我抄紙條再交給辛○○去處理等語（見九十一
    偵字第六八０號第二十一頁背面），爰依公職人員選舉罷免
    法第九十條之一第五項前段之規定，減輕其刑。被告之刑有
    加重及減輕之情形，依刑法第七十一條第一項之規定先加後
    減。
  (五)原審以被告庚○○部分罪証明確，因予論罪科刑，固非無見
    。但查（一）同案被告林見杉、鄭全福、李朝弘、舒安玲
    、黃洪翠雀、蔡淑珍、陳雪霞等人均不成立選舉賄賂罪（蔡
    淑珍部分詳如本院前審判決所載，餘詳如附件：判決結果一
    覽表所載），被告戊○○、子○○○則分別成立幫助賄選罪
    及預備賄選罪（詳如後述），原審認被告庚○○與上開被告
    共犯選舉賄賂罪，顯有未當。（二）按犯投票行賄罪者，其
    已交付之賄賂，應依刑法第一百四十三條第二項之規定於其
    對向共犯所犯投票受賄罪之從刑宣告追徵沒收，不得再依公
    職人員選舉罷免法第九十條之一第三項之規定於犯投票行賄
    罪者之主刑下諭知沒收，原審將已送出之賄賂亦依該條項規
    定宣告沒收，自有未洽。被告庚○○上訴否認犯罪，並以前
    開情詞置辯，固無足取，但原判決既有上開可議之處，即屬
    無可維持，應由本院就此部分予以撤銷改判。爰審酌被告庚○○任職丑○○服務處會計（兼議會助理）多年，受丑○○
    之命行事，於偵查中自白如上，但其共同賄選，敗壞選舉風
    氣，破壞民主制度之真諦，情節非輕，及其犯罪之動機、目
    的、手段、所生損害、其品行智識程度、犯罪後態度等一切
    情狀，量處如主文所示之刑，以資懲儆；並且依公職人員選
    舉罷免法第九十八條第三項之規定，宣告褫奪公權之期間。
    洋酒一○六瓶、烏魚子七百七十九份雖未扣案，但既係預備
    賄選之物，均已詳述於被告丑○○部分，均依公職人員選舉
    罷免法第九十條之一第三項之規定宣告沒收。
肆、被告壬○○
  (一)主要犯罪情節：係被告丑○○服務處之主任，與被告丑○○
    犯意聯絡，以洋酒或烏魚子向台南市中區、西區選民或行求
    、或期約、或交付賄賂，而約其投票與市議員候選人即被告
    丑○○。
  (二)訊據被告壬○○矢口否認有何前開犯行，辯稱：我並非丑
    ○○選區的幹部，選委會並沒有登記我是他的幹部或助選員
    （並提出選舉候選人登記資料審查表及候選人置助選員名冊
    各一份為憑），我非受僱於丑○○，只是基於朋友關係去幫
    忙，檢察官向法院聲請收押時說我是丑○○服務處的主任與
    事實不符，丑○○住處管區怕選舉期間有人騷擾丑○○服務
    處，需要有聯絡人，管區當時可能寫我的名字，因此可能檢
    察官就據此把我定位為丑○○服務處的主任，請求傳訊當時
    管區林慶育；那天要收押我時，有五、六位便衣刑警到我
    家搜索，說要搜索酒，我說並不知道有酒的事情，結果沒有
    搜索到酒，我要求傳訊鴻泰昌菸酒行負責人卯○○，查明我
    與他們無關；辛○○說我有到佳里鎮買烏魚子之事，實際
    上是葉進福（及其女人）載我去的，他說他要做生意要送人
    ，要我幫他搬東西，是他買他付款，還沒有選舉之前，我見
    過他到過丑○○服務處那邊泡茶，但不知道他的名字，東西
    買回來之後，他載走，我根本沒有接觸到那些東西，那些東
    西的流向，我根本不清楚，並請求傳訊買烏魚子處即佳里鎮
    海益貿易公司丁○○到庭，證明是葉進福買貨付款；在檢
    察官收押我後，檢察官有到看守所找我與辛○○對質，當初
    我與辛○○是對質酒卡之事，辛○○向檢察官說我並沒有給
    他酒卡這種東西，但後來判決書卻指稱我與賄選的東西即酒
    及烏魚子扯上關係。至於後來我自白的部分，檢察官說要配
    合他把責任推給候選人丑○○，我才會沒事，我就配合自白
    ，結果仍然有事；我雖有去拜訪選民，但選民不一定支持
    被告丑○○云云。
  (三)經查：
    １被告壬○○於偵查中自白：在送洋酒給里民發生檢察官查
      察賄選案後，蔡議員要改送烏魚子，令我偕同一對夫婦，
      由該夫婦帶路前往台南縣佳里鎮，共購買了參佰份的烏魚
      子，原本放在服務處樓下怕被查，於是才改放在辛○○（
      大興街）住處。都是由辛○○依開出里民地址，由他負責
      送至地址，處理掉這些烏魚子等語（見九十一偵字第六八
      ０號第二十四頁背面）。雖被告嗣於本院辯稱：伊於檢察
      官偵查中自白犯罪，係因檢察官以伊如坦白承認，才准交
      保為利誘，伊非出於自由意志，不得已始作不實之供述云
      云，惟查：觀諸偵查筆錄及錄音帶無法證實被告所辯屬
      實；羈押權在法官，是否准予檢察官之聲請羈押，非檢
      察官所能掌控；又若非有投票行賄之事實，依常情，被告
      斷無為了免予偵查中最長四個月羈押期間，而為不實自白
      ，致使自己遭受較長期間之徒刑之判決之不利益；若被
      告上開所辯屬實，被告在第一審之原審法院何以不主張？
      綜上，被告上開辯解，不足採信。
    ２被告辛○○於警訊中供述：（九十一年）一月九日及十八
      日前往（台南縣佳里鎮安西里七一─二號，海益貿易有限
      公司）買（烏魚子）。第一次三百盒、第二次二百盒，每
      盒六百二十元，錢二次都是丑○○親自拿給我的。由其經
      手買的是五百份，但壬○○第一次去買三百份，本來是載
      至服務處，但怕被搜到，壬○○載到其大興街住處寄放。
      後來庚○○開選民地址字條，由其自家中載出去送給選民
      。買回是要送給選民用的等語（見南市警刑偵字第一一八
      號第二十七頁背面）。復於偵查中供述：替市議員候選人
      送洋酒、烏魚子等物給選民，是替台南市中、西區候選人
      丑○○助選，期間都是服務處主任壬○○寫好字條，字條
      內容是里民的地址、姓氏，我均按壬○○所開給我的字條
      按址送洋酒或烏魚子給選民。送洋酒、烏魚子給選民的工
      作是由丑○○指派我擔任等語（見九十一偵字第六七四號
      第二十七頁、三十一頁）。【（賄選名單是由樁腳報進來
      的）名單應該是壬○○去與他們接洽好了之後，回來交名
      單給「阿娟」（即庚○○），「阿娟」再交名單給送酒、
      送烏魚子，我所指認的都是事實，我很確定】（見偵字第
      一四二六號卷第三十一頁至第三十三頁）；被告辛○○另
      於偵查中稱【第一次是壬○○帶我去鴻泰昌煙酒行提洋酒
      ，以後我就自己一個人去提酒】等語（見選他字第二三三
      號偵查卷第二八七至二八八頁）。
    ３另被告丙○○於偵查中供述：（名單報給誰）有時丑○○
      不在，我就找壬○○將賄選名單給他，極少數報給庚○○
      等語（見九十一偵字第六八０號第十四頁）。被告庚○○
      於偵查亦供述：（送酒與烏魚子的名單由何人送給妳）壬○○，由他去接洽，抄回來，再交給我，我抄紙條再交給
      辛○○去處理等語（見九十一偵字第六八０號第二十一頁
      背面）。且被告蔡淑珍則稱【在此次選舉期間有人交付將
      近二十盒之烏魚子，且之前有人去拜託，而該前來拜託之
      人看起來像被告壬○○】。而被告壬○○對檢察官質之【
      是否負責拜託選民】一節，被告壬○○則供稱【其只去聯
      絡，是被告丑○○叫其去的】等語（均見選偵字第二號偵
      查卷第一二八頁）
    ４除有上開各被告之自白或供述外，本案尚扣得洋酒、烏魚
      子等賄賂，互核之結果可知，被告丑○○本身即為候選人
      ，本案確係被告丑○○主謀發動進行賄選，並由其他一部
      分之被告共同分擔行為，或購買烏魚子及洋酒，或拜託里
      民，或記錄名單，或報進名單，或開給字條，或致送洋酒
      、烏魚子給選民，各職所司，屬於共犯結構体。而被告壬○○係被告丑○○服務處之主任，確有前往台南縣佳里鎮
      共購買了參佰份的烏魚子，或寫好字條，字條內容是里民
      的地址、姓氏，由辛○○按址送洋酒或烏魚子給選民，或
      接受丙○○所提供進來之賄選名單，或將送酒與烏魚子的
      名單提供給庚○○等之行為分擔，灼然甚明。至於被告壬○○所辯【其沒有去買烏魚子賄選，因葉進福說要去買東
      西，我就與葉進福及其女人一起去佳里鎮買烏魚子，買多
      少份我不知道，錢是葉進福付的，雖有去拜訪選民，但選
      民不一定支持被告丑○○】云云，不惟與其警、偵訊之供
      述不符。且查若果真被告壬○○此部分所辯為真實，則此
      項有利之事証，衡情被告壬○○於警、偵訊時豈有未詳予
      供述之理，乃竟於警、偵訊時【隻字不提】，迄至經檢察
      官提起公訴，於原審審理時辯稱【烏魚子是一位不認識，
      我們都叫「董仔」，他載我們到佳里鎮幫忙搬烏魚子】等
      語（見原審九十一年九月九日訊問筆錄）；嗣於本院前審
      調查時，始稱【葉進福】其人（為被告子○○○之夫，已
      死亡），並為上開辯詞，顯係被告壬○○事後圖卸刑責之
      詞，不足採信。
    ５此外，同案被告許壽山、林吳嫌、寅○○、涂王寶根、吳
      張玉女、陳炳榮、楊淑銘、林麗美、林麗娜、楊陳月娥、
      吳增福、張石霞、戴李芳子、黃永昌、蔡淑珍等人，均經
      認定成立投票受賄罪確定在案（詳如附件：判決結果一覽
      表所載），足認被告壬○○確有共同賄賂之事實，被告壬○○上開所辯，不足採信，本件事證明確，其犯行洵堪認
      定。
  (四)核被告壬○○所為，係犯公職人員選舉罷免法第九十條之一
    第一項之選舉賄賂罪。被告壬○○與被告庚○○、丑○○、
    癸○○○、辛○○、丙○○、寅○○、乙○○、己○○○、
    甲○○等人間，有犯意之聯絡及行為之分擔，均為共同正犯
    。被告壬○○先後多次犯行，時間緊接，犯罪基本構成要件
    相同，顯均係基於概括之犯意反覆為之，應依連續犯之規定
    論以一罪並加重其刑。被告壬○○於偵查中自白，詳如前述
    (三)１所載，依公職人員選舉罷免法第九十條之一第五項前段
    之規定，減輕其刑。被告之刑有加重及減輕之情形，依刑法
    第七十一條第一項之規定先加後減。
  (五)原審以被告壬○○部分罪証明確，因予論罪科刑，固非無見
    。但查（一）同案被告顏顯仁、謝明哲、戴德興、陳昭敏、
    林郁慧、陳俊宏、郭千枝、謝天河、劉湘寧、高朱秀枝、呂
    基正、黃淑姿、王源爐、謝王四花、葉秀英、郭金隆、陳美
    原、葉桂英、許水林、曾登茂、陳信男、陳郭瓊珍、楊葉樓
    、吳郭秀琴、城深池、蘇海清、陳宗輝、賴武雄、李文卿、
    鄭嘉福、許森中、陳謝巧鸞、王麗雪、郭陳順菊、蘇峰增、
    張茂典、陳葉牡丹、楊健宏、謝艷卿、陳友男、薛秋芳、林
    碧俊、蔡未真、許楊麗玉、王石碧、林老誥、吳英等人，均
    經本院前審認定不成立投票受賄罪確定在案（詳如附件：判
    決結果一覽表所載），原審認上開被告成立投票受賄罪，係
    由被告壬○○與被告丙○○、被告辛○○基於犯意之聯絡，
    而由被告辛○○負責致送賄賂，均有未洽。（二）同案被告
    林見杉、鄭全福、李朝弘、舒安玲、黃洪翠雀、蔡淑珍、陳
    雪霞等人均不成立選舉賄賂罪（蔡淑珍部分詳如本院前審判
    決所載，餘詳如附件：判決結果一覽表所載），被告戊○○
    、子○○○則分別成立幫助賄選罪及預備賄選罪（詳如後述
    ），原審認被告壬○○與上開被告共犯選舉賄賂罪，顯有未
    當。（三）按犯投票行賄罪者，其已交付之賄賂，應依刑法
    第一百四十三條第二項之規定於其對向共犯所犯投票受賄罪
    之從刑宣告追徵沒收，不得再依公職人員選舉罷免法第九十
    條之一第三項之規定於犯投票行賄罪者之主刑下諭知沒收，
    原審將已送出之賄賂亦依該條項規定宣告沒收，自有未洽。
    被告壬○○上訴否認犯罪，並以前開情詞置辯，固無足取，
    但原判決既有上開可議之處，即屬無可維持，應由本院就此
    部分予以撤銷改判。爰審酌被告壬○○係丑○○競選期間服
    務處主任，丑○○決定賄選後，即由其負責全盤操作，雖於
    偵查中自白如上，但其共同賄選，敗壞選舉風氣，破壞民主
    制度之真諦，情節非輕，並審酌被告壬○○犯罪之動機、目
    的、手段、所生損害、其品行智識程度、犯罪後態度等一切
    情狀，量處如主文所示之刑，以資懲儆；並且依公職人員選
    舉罷免法第九十八條第三項之規定，宣告褫奪公權之期間。
    洋酒一○六瓶、烏魚子七百七十九份雖未扣案，但既係預備
    賄選之物，均已詳述於被告丑○○部分，均依公職人員選舉
    罷免法第九十條之一第三項之規定宣告沒收。
伍、被告辛○○部分：
  (一)主要犯罪情節：係被告丑○○競選時之義工，與被告丑○○
    犯意聯絡，以洋酒或烏魚子向台南市中區、西區選民或行求
    、或期約、或交付賄賂，而約其投票與市議員候選人即被告
    丑○○。
  (二)訊據被告辛○○矢口否認有何前開犯行，辯稱：關於酒與烏
    魚子，酒的部分是九十一年十二月十三日，因為丙○○他們
    那邊要建醮，葉進福在那邊有聽到，他叫我載酒到丙○○那
    邊，要作為建醮用途；烏魚子的部分，是葉進福要做生意，
    叫我去幫他搬東西，他有開名單給我，叫我按名單的住址送
    一些烏魚子出去，但我不知道做何用途；競選前五、六年前
    我曾經受僱在丑○○那邊工作，本案競選期間我是到他那邊
    泡茶，沒有擔任任何職位，我見過葉進福在那邊泡茶，我們
    二人因為泡茶而認識，葉進福當時在丑○○那邊有無擔任任
    何職務我不知道，請求調閱刑事組帶我出去辦案所作的筆錄
    、錄音帶及錄影帶作為證據，因為是警察帶我出去指認，結
    果那些選民後來十分之九都判無罪，至於我對其他被告不利
    的陳述，是檢察官要我配合供詞，才要讓我交保，我才說丑
    ○○拿三十萬元給我買烏魚子之事，戊○○我並不認識他，
    檢察官要我說戊○○有到丑○○那邊泡茶，我送酒到丙○○
    那邊建醮之用，只有三十瓶，並沒有一百三十瓶之多，因為
    我不會開車，只會騎摩托車，我向檢察官說送一百三十瓶給
    丙○○與乙○○，是因為丙○○對我不利的證言，我就懷恨
    ，故意為不實的證詞，才說一百三十瓶，因此才拖累他兒子
    乙○○，市議員選舉是在十二月十七日丑○○才去登記，我
    送酒是十二月十三日，與選舉無關，二審判決書說我有到鴻
    泰昌酒行去買酒，實際上沒有這回事云云。
  (三)經查：
    １被告辛○○於警訊中供述：（九十一年）一月九日及十八
      日前往（台南縣佳里鎮安西里七一─二號，海益貿易有限
      公司）買（烏魚子）。第一次三百盒、第二次二百盒，每
      盒六百二十元，錢二次都是丑○○親自拿給我的。由其經
      手買的是五百份，但壬○○第一次去買三百分，本來是載
      至服務處，但怕被搜到，壬○○載到其大興街住處寄放。
      後來庚○○開選民地址字條，由其自家中載出去送給選民
      。買回是要送給選民用的等語（見南市警刑偵字第一一八
      號第二十七頁背面）。復於偵查中供述：替市議員候選人
      送洋酒、烏魚子等物給選民，是替台南市中、西區候選人
      丑○○助選，期間都是服務處主任壬○○寫好字條，字條
      內容是里民的地址、姓氏，我均按壬○○所開給我的字條
      按址送洋酒或烏魚子給選民。送洋酒、烏魚子給選民的工
      作是由丑○○指派我擔任等語（見九十一偵字第六七四號
      第二十七頁、三十一頁）。【（賄選名單是由樁腳報進來
      的）名單應該是壬○○去與他們接洽好了之後，回來交名
      單給「阿娟」（即庚○○），「阿娟」再交名單給送酒、
      送烏魚子，我所指認的都是事實，我很確定】（見偵字第
      一四二六號卷第三十一頁至第三十三頁）；被告辛○○另
      於偵查中稱【第一次是壬○○帶我去鴻泰昌煙酒行提洋酒
      ，以後我就自己一個人去提酒】等語（見選他字第二三三
      號偵查卷第二八七至二八八頁）；且証人即鴻泰昌煙酒行
      會計卯○○於偵查中証稱【辛○○確曾到其門市買洋酒】
      等語（見偵字第六七四號卷第四二至四五頁）；另証人卯
      ○○與証人即鴻泰昌煙酒行負責人謝偉中亦証稱【辛○○
      、壬○○有過來買，在九十年十二月份來買的，是現金買
      】等語（見偵字第六七四頁卷第六十五頁）。雖被告嗣於
      本院前審及本院辯稱：伊於檢察官偵查中自白犯罪，係因
      檢察官以伊如坦白承認，才准交保為利誘，伊非出於自由
      意志，不得已始作不實之供述云云，惟查：觀諸偵查筆
      錄及錄音帶無法證實被告所辯屬實；羈押權在法官，是
      否准予檢察官之聲請羈押，非檢察官所能掌控；又若非有
      投票行賄之事實，依常情，被告斷無為了免予偵查中最長
      四個月羈押期間，而為不實自白，致使自己遭受較長期間
      之徒刑之判決之不利益；若被告上開所辯屬實，被告在
      第一審之原審法院何以不主張？綜上，被告上開辯解，不
      足採信。
    ２而被告庚○○於偵查中供述：（送酒與烏魚子的名單由何
      人送給妳）壬○○，由他去接洽，抄回來，再交給我，我
      抄紙條再交給辛○○去處理等語（見九十一偵字第六八０
      號第二十一頁背面）。另被告壬○○於偵查中自白：在送
      洋酒給里民發生檢察官查察賄選案後，蔡議員要改送烏魚
      子，令我偕同一對夫婦，由該夫婦帶路前往台南縣佳里鎮
      ，共購買了參佰份的烏魚子，原本放在服務處樓下怕被查
      ，於是才改放在辛○○（大興街）住處。都是由辛○○依
      開出里民地址，由他負責送至地址，處理掉這些烏魚子等
      語（見九十一偵字第六八０號第二十四頁背面）。被告丙○○於偵查中自白：本次市議員選舉我是支持丑○○的，
      不然怎會收他的酒及帶他競選總部的工作人員去發送洋酒
      給里民呢。我有選了一些里民，我打電話到丑○○家中均
      由會計綽號「阿娟」聽的或是綽號「朝仔」聽的，我向他
      們說在里內我已去拜託第幾號，他們就會記下來，那一位
      不知姓名（即辛○○）的工作人員就會按址送酒過去里民
      家，他都向里民說是丙○○送的酒，另外有一部分是我親
      自帶那位男子去送給里民的。我會幫忙丑○○是因為我在
      競選里長時，丑○○有幫忙過我，我基於情義互相幫忙，
      在他決定競選時才有此送洋酒的動作等語（見南市警刑偵
      字第二二號第四頁背面、第七頁）。
    ３除有上開各被告之供述外，本案尚扣得洋酒、烏魚子等賄
      賂，互核之結果可知，被告丑○○本身即為候選人，本案
      確係被告丑○○主謀發動進行賄選，並由其他一部分之被
      告共同分擔行為，或購買烏魚子及洋酒，或拜託里民，或
      記錄名單，或報進名單，或開給字條，或致送洋酒、烏魚
      子給選民，各職所司，屬於共犯結構体。而被告辛○○係
      被告丑○○競選時之義工，確有前往購買烏魚子，依字條
      內容之里民地址、姓氏，送洋酒或烏魚子給選民等「幫大
      忙」之行為分擔；雖被告辛○○事後翻異前詞，辯稱【烏
      魚子是葉進福拜託其去買，也是葉進福叫其去送酒，與賄
      選無關】云云。若果真有此事，則此項有利之事証，衡情
      被告辛○○於警、偵訊時豈有未詳予供述之理，乃竟於警
      、偵訊時【隻字不提】，迄至經檢察官提起公訴，於原審
      審理時，始提及【葉進福其人】，並辯稱【烏魚子是葉進
      福拜託其去買，也是葉進福叫其去送酒，與賄選無關】云
      云，顯係被告辛○○事後圖卸刑責之詞，不足採信。
    ４此外，同案被告許壽山、林吳嫌、寅○○、涂王寶根、吳
      張玉女、陳炳榮、楊淑銘、林麗美、林麗娜、楊陳月娥、
      吳增福、張石霞、戴李芳子、黃永昌、蔡淑珍等人均經認
      定成立投票受賄罪確定在案（詳如附件：判決結果一覽表
      所載），足認被告辛○○確有共同賄賂之事實，被告辛○○上開所辯，不足採信，本件事證明確，其犯行洵堪認定
      。
  (四)核被告辛○○所為，係犯公職人員選舉罷免法第九十條之一
    第一項之選舉賄賂罪。被告辛○○與被告壬○○、庚○○、
    丑○○、癸○○○、丙○○、寅○○、乙○○、己○○○、
    甲○○等人間，有犯意之聯絡及行為之分擔，均為共同正犯
    。被告辛○○先後多次犯行，時間緊接，犯罪基本構成要件
    相同，顯均係基於概括之犯意反覆為之，應依連續犯之規定
    論以一罪並加重其刑。被告辛○○於偵查中自白如前述(三)１
    所示，坦承犯行配合追查，且因而查獲共犯即候選人被告丑
    ○○，爰依公職人員選舉罷免法第九十條之一第五項後段之
    規定，減輕其刑。被告之刑有加重及減輕之情形，依刑法第
    七十一條第一項之規定先加後減。
  (五)原審以被告辛○○部分罪証明確，因予論罪科刑，固非無見
    。但查（一）同案被告顏顯仁、謝明哲、戴德興、陳昭敏、
    林郁慧、陳俊宏、郭千枝、謝天河、劉湘寧、高朱秀枝、呂
    基正、黃淑姿、王源爐、謝王四花、葉秀英、郭金隆、陳美
    原、葉桂英、許水林、曾登茂、陳信男、陳郭瓊珍、楊葉樓
    、吳郭秀琴、城深池、蘇海清、陳宗輝、賴武雄、李文卿、
    鄭嘉福、許森中、陳謝巧鸞、王麗雪、郭陳順菊、蘇峰增、
    張茂典、陳葉牡丹、楊健宏、謝艷卿、陳友男、薛秋芳、林
    碧俊、蔡未真、鄭全福、許楊麗玉、王石碧、林老誥、吳英
    等人，均經本院前審認定不成立投票受賄罪確定在案（詳如
    附件：判決結果一覽表所載），原審認上開被告成立犯罪，
    並係被辛○○負責致送賄賂，均有未洽。（二）同案被告林
    見杉、鄭全福、李朝弘、舒安玲、黃洪翠雀、蔡淑珍、陳雪
    霞等人均不成立選舉賄賂罪（蔡淑珍部分詳如本院前審判決
    所載，餘詳如附件：判決結果一覽表所載），被告戊○○、
    子○○○則分別成立幫助賄選罪及預備賄選罪（詳如後述）
    ，原審認被告辛○○與上開被告共犯選舉賄賂罪，顯有未當
    。（三）按犯投票行賄罪者，其已交付之賄賂，應依刑法第
    一百四十三條第二項之規定於其對向共犯所犯投票受賄罪之
    從刑宣告追徵沒收，不得再依公職人員選舉罷免法第九十條
    之一第三項之規定於犯投票行賄罪者之主刑下諭知沒收，原
    審將已送出之賄賂亦依該條項規定宣告沒收，自有未洽。被
    告辛○○上訴否認犯罪，並以前開情詞置辯，固無足取，但
    原判決既有上開可議之處，即屬無可維持，應由本院就此部
    分予以撤銷改判。爰審酌被告辛○○係丑○○競選期間服務
    處之義工，丑○○決定賄選後，即由辛○○前往購買部分之
    烏魚子，本案送洋酒或烏魚子給選民之行為絕大部分由其親
    為，雖其於偵查中自白如上，但其共同賄選，敗壞選舉風氣
    ，破壞民主制度之真諦，情節非輕，並審酌被告犯罪之動機
    、目的、手段、所生損害、其品行智識程度、犯罪後態度等
    一切情狀，量處如主文所示之刑，以資懲儆；並且依公職人
    員選舉罷免法第九十八條第三項之規定，宣告褫奪公權之期
    間。洋酒一○六瓶、烏魚子七百七十九份雖未扣案，但既係
    預備賄選之物，均已詳述於被告丑○○部分，均依公職人員
    選舉罷免法第九十條之一第三項之規定宣告沒收。
陸、被告丙○○部分：
  (一)主要犯罪情節：丙○○係台南市西區協和里前里長，因為之
    前在競選里長時，丑○○有所幫忙，於此次丑○○競選時，
    基於情義幫忙送洋酒，與被告丑○○犯意聯絡，以洋酒或烏
    魚子向台南市中區、西區選民或行求、或期約、或交付賄賂
    ，而約其投票與市議員候選人即被告丑○○。
  (二)訊據被告丙○○矢口否認有前揭犯行，辯稱：三十瓶的酒是
    我向庚○○與壬○○要的，他們有給我，酒是辛○○拿來說
    我們那裡作醮，要送給我們里民的，但與選舉無關，這是選
    舉前之事，我們是九十一年農曆十一月二十九日建醮，我作
    里長八年，以前都有幫忙丑○○，建醮請客時，我有送酒給
    里民，每戶一瓶，三十瓶都送完，我跟里民說丑○○這次不
    選了，趁此機會還里民人情，沒想到丑○○又登記要選云云
    。
  (三)經查：
    １被告於警訊時供稱【本次市議員選舉我是支持丑○○的，
      不然怎會收他的酒及帶他競選總部的工作人員去發送洋酒
      給里民呢。我有選了一些里民，我便打電話到丑○○家中
      均由會計綽號「阿娟」聽的或是綽號「朝仔」（即被告壬○○）聽的，我向他們說在里內我已去拜託第幾號，他們
      就會記下來，那一位不知姓名（即辛○○）的工作人員就
      會按址送酒過去里民家，他都向里民說是丙○○送的酒，
      另外有一部分是我親自帶那位男子去送給里民的。我會幫
      忙丑○○是因為我在競選里長時，丑○○有幫忙過我，我
      基於情義互相幫忙，在他決定競選時才有此送洋酒的動作
      等語（見南市警刑偵字第二二號第四頁背面、第七頁）。
      而被告乙○○於警訊時亦稱【被告丙○○有叫其送酒去給
      里民】等語（見九十一警聲搜第二十六號第十二頁、南市
      警四刑偵字第五０號卷第三頁）。而被告辛○○於警詢時
      亦供述【我送過一百瓶洋酒去給丙○○，丙○○並帶我在
      當天（九十年十二月六日）送了約三十瓶洋酒去他里內，
      之後他說太麻煩，乾脆把七十瓶洋酒送進他住處內，他說
      他要自己去送等語（見南市警刑偵字第一一八號第二十六
      頁第七十三處、第三十三頁背面第七十三處）。
    ２被告蘇炳南於警訊時亦供述：乙○○於一月十一日晚上約
      九時許，拿了乙盒洋酒。丙○○本人則月前即曾前來店內
      請我要投票給候選人丑○○。還有收到烏魚子等語（見九
      十一警聲搜第二十六號第十三頁背面、第十四頁）。
    ３被告寅○○於偵查中供述：辛○○送我五瓶，我送一瓶給
      王萬福。之前丙○○說拜拜時需要酒，他會送給我等語（
      見九十一偵字第一二一０號第七頁）。
    ４再台南市警察局刑警隊偵辦查察賄選案電話譯文表內容如
      下（見南市警刑偵字第二一號第十六頁）：
      案由：查察賄選案
      電話時間：月日時至月日：分第２卷
      談話對象  談話電話號碼  監察00-0000000號電話談話譯
     【第一篇】
     Ａ：阿美仔   00-0000000（即被告己○○○）
     Ｂ：朝枝     00-0000000（即被告丙○○）
     Ａ：喂，朝枝仔兄！
     Ｂ：嗯！
     Ａ：你昨晚去那裡，我都找不到你！
     Ｂ：昨晚去另外那邊厝（和善街），怎麼樣呢！
     Ａ：我們這裡北四街（譯音）在賣鹹酸甜的是否也是鄰長
         ﹖他與你有無邦交呢﹖
     Ｂ：有啦！你加用沒關係（應該是送酒之事）
     Ａ：他那邊不管何時人客很多，攻攏不進去，我去二三趟
     Ｂ：早上進去啦！
     Ａ：早上進去較沒人嗎﹖
     Ｂ：對啦！
     Ａ：我想要麻煩你幫我送呢！
     Ｂ：不可以啦！你早上過去啦！
     Ａ：啊現在有在家嗎﹖你有要去伊家沒﹖
     Ｂ：有啦！啊我現在過去那裡，你從家中過來啦﹖
     【第二篇】
     Ａ：某男打出
     Ｂ：秋好  00-0000000（此00-0000000係被告乙○○家之
         電話；而乙○○之妻係羅素秋；見五十號警卷第三頁
         乙○○詢問筆錄、第二十頁乙○○口卡片）
     Ａ：秋好（譯音）你那二瓶抱走、抱走
     Ｂ：怎樣嗎﹖
     Ａ：抱走、抱走，你抱出去外面
     Ｂ：是怎樣呢﹖
     Ａ：哭爸了，警察來這裡搜查，剛搜完出去，怕從你那邊
         去，我向你說拿出去外面，啊裡仔（譯音）的三瓶不
         知放在何處，你趕緊去向她講一下，丟到垃圾桶，不
         然過去搜會
     Ｂ：好啦！好啦！
     【第三篇】
     Ａ：某女打出  （婦人）
     Ｂ：秋好  00-0000000
     Ａ：那群人（警察）有無過去那裡﹖
     Ｂ：沒來啦！
     Ａ：來搜查，都東看西看的搜，你老公就是害怕過去你家
         ，馬上打電話回去，你那邊不是有一些袋子印酒的，
         你拿個垃圾袋把那些裝酒的袋子裝一裝，那有人檢舉
         啦，每個地方都在搜查，好在已經取走了，那袋子拿
         掉啦！
     Ｂ：好啦！好啦！
     【第四篇】
     Ａ：朝枝打出
     Ｂ：某男  00-0000000
     Ａ：喂！
     Ｂ：爸啊（稱呼電話中之人）！
     Ａ：你騎機車過來，載我過去武義仔那裡一下！
     Ｂ：喔！
     【第五篇】
     Ａ：朝枝打出
     Ｂ：黃先生  00-0000000
     Ａ：喂！黃先生喔！
     Ｂ：喂！你好
     Ａ：現在是昨天來搜查我這裡，里內有四、五個被搜，啊
         有的有被搜到，啊搜查後他們在警察偵訊時都說這是
         在夜市買的，已經買半年了，都沒有說出是誰拿來的
         ，這樣你聽懂嗎﹖好家在他們三、四位都說：我去夜
         市因我們這裡要做醮，我們去年去遊覽買回來的，就
         沒事了，那都是分局與檢察官出來抓的，昨天我這裡
         四個（警察），三仔那裡六個，土水仔那裡四個。
     Ｂ：被搜走的（數量）多還是少﹖
     Ａ：沒啦！他們那邊五瓶都說是買的，啊被搜走四瓶，人
         家他們有說是買的已開一瓶喝掉了，這樣啦！他在警
         察問的時候有講說已買半年了，阿警察又問：舊里長
         沒有向你們說要投票給誰，他們回答，沒啦！這酒是
         我用錢買的，你（警察）把酒拿走我還要討回來喔！
         這樣啦，他們筆錄都做這樣啦！只有土水仔伊某，昨
         天早上被帶去訊問，問怎樣呢﹖「啊叨朝枝仔他拿一
         瓶酒呼我，啊我叨沒在喝，啊我叨拿呼隔壁，他有在
         喝酒，不然浪費，伊講這樣啦！」
     Ｂ：啊你厝內有呼搜到沒﹖
     Ａ：我那有可能呼他們（警方）搜到東西呢！啊他們（警
         方）又說，你兒子哪裡一定有藏﹖我回答馬上帶你們
         過去搜沒關係
     Ｂ：要小心啦！
     Ａ：這你通知大家不要落出去，都要講說遊覽買回來的，
         那有不能買酒的道理，叫你太太交代一下，大家都是
         這樣，拿到手大家都傳來傳去，到處傳消息會死，再
         傳嗎﹖對不對，不發說不發，啊發下去大家嘴要閤起
         來嗎﹖對沒！
     Ｂ：對啦！好！
     【第六篇】
     Ａ：朝枝打出
     Ｂ：某男  00-0000000
     Ａ：章仔他太太講今天要走協合里，你先帶走一下，我有
         事要叫我兒子載我出去
     Ｂ：好啦！
     Ａ：因現在還沒抽籤號，所以先初步走一下，等要到時我
         們再出來帶領走一下，照我的話做就不會錯了，你傳
         單放一下，走一下
     Ｂ：好啦！
    ５經細讀上開電話譯文內容可知，被告丙○○係事先如何幫
      忙拉票送酒，檢警開始偵查搜索時至為緊張，趕緊通知親
      友，係如何「處理」系爭洋酒，如何應對偵訊。且本案尚
      有各該被告吳玉戀、周進義、蔡榮彬、許壽山、林吳嫌、
      涂王寶根、吳張玉女、陳炳榮等人經本院認定有罪（均詳
      如後述各該被告部分）、並有扣得洋酒、烏魚子等賄賂，
      互核之結果進而可知，被告丑○○本身即為候選人，本案
      確係被告丑○○主謀發動進行賄選，並由其他一部分之被
      告共同分擔行為，或購買烏魚子及洋酒，或拜託里民，或
      記錄名單，或報進名單，或開給字條，或致送洋酒、烏魚
      子給選民，各職所司，屬於共犯結構体。而被告丙○○係
      台南市西區協和里前里長，因為之前在競選里長時，丑○○有所幫忙，於此次丑○○競選時，確有基於情義幫忙拉
      票，幫忙送洋酒給選民等之行為分擔，事證明確，被告丙○○上開所辯，不足採信，其犯行洵堪認定。
    ６按「對於有投票權之人行求、期約或交付賄賂，不以行求
      、期約或交付賄賂時，選務機關已發布選舉公告或該候選
      人已登記參選為限，祇須提前賄選之雙方，於行賄、受賄
      當時，均預期行賄者將來參選公職人員時，將投票予以支
      持即屬之。從而行賄者於行賄時縱屬尚未發布選舉公告，
      或未登記參選，其既已著手賄選之實施，日後亦實際登記
      取得候選人之資格，仍與該罪之成立要件該當。」（參見
      最高法院九十四年度台上字第三三五九號判決），是被告
      辯稱：送酒之事，是在丑○○登記參選以前之事，與選舉
      無關云云，尚非可採。
  (四)核被告丙○○所為，係犯公職人員選舉罷免法第九十條之一
    第一項之選舉賄賂罪。被告丙○○與被告辛○○、壬○○、
    庚○○、丑○○、癸○○○、寅○○、乙○○、己○○○、
    甲○○等人間，有犯意之聯絡及行為之分擔，均為共同正犯
    。被告丙○○先後多次犯行，時間緊接，犯罪基本構成要件
    相同，顯均係基於概括之犯意反覆為之，應依連續犯之規定
    論以一罪並加重其刑。被告丙○○於偵查中自白如上開（一
    ）所示，坦承犯行配合追查，且因而輾轉查獲共犯即候選人
    被告丑○○，爰依公職人員選舉罷免法第九十條之一第五項
    後段之規定，減輕其刑。被告之刑有加重及減輕之情形，依
    刑法第七十一條第一項之規定先加後減。
  (五)原審以被告丙○○部分罪証明確，因予論罪科刑，固非無見
    。但查（一）同案被告顏顯仁、謝明哲、戴德興、蔡景川、
    陳昭敏、林郁慧、陳俊宏、杜謝不纏、曾林盆、王曾貴英部
    分（均見起訴書附表一），業經本院前審認不能証明各該被
    告犯罪，而均為無罪判決之諭知（詳如附件：判決結果一覽
    表所載）；原審認上開被告均成立投票受賄罪，並均係經由
    被告丙○○拜訪贈送賄賂，或與丙○○有犯意聯絡之乙○○
    贈送該賄賂洋酒，顯有未當。（二）同案被告林見杉、鄭全
    福、李朝弘、舒安玲、黃洪翠雀、蔡淑珍、陳雪霞等人均不
    成立選舉賄賂罪（蔡淑珍部分詳如本院前審判決所載，餘詳
    如附件：判決結果一覽表所載），被告戊○○、子○○○則
    分別成立幫助賄選罪及預備賄選罪（詳如後述），原審認被
    告丙○○與上開被告共犯選舉賄賂罪，顯有未當。（三）按
    犯投票行賄罪者，其已交付之賄賂，應依刑法第一百四十三
    條第二項之規定於其對向共犯所犯投票受賄罪之從刑宣告追
    徵沒收，不得再依公職人員選舉罷免法第九十條之一第三項
    之規定於犯投票行賄罪者之主刑下諭知沒收，原審將已送出
    之賄賂亦依該條項規定宣告沒收，自有未洽。被告丙○○上
    訴否認犯罪，固無理由，但原判決既有上開可議之處，即屬
    無可維持，應由本院就此部分予以撤銷改判。爰審酌被告丙○○於被告丑○○決定賄選後，即幫忙拉票，幫忙送洋酒給
    選民等，雖其於偵查中自白如上，但其共同賄選，敗壞選舉
    風氣，破壞民主制度之真諦，情節非輕，並審酌被告犯罪之
    動機、目的、手段、所生損害、其品行智識程度、犯罪後態
    度等一切情狀，量處如主文所示之刑，以資懲儆；並且依公
    職人員選舉罷免法第九十八條第三項之規定，宣告褫奪公權
    之期間。洋酒一○六瓶、烏魚子七百七十九份雖未扣案，但
    既係預備賄選之物，均已詳述於被告丑○○部分，均依公職
    人員選舉罷免法第九十條之一第三項之規定宣告沒收。
柒、被告乙○○部分：
  (一)主要犯罪情節：犯意連絡，收下辛○○送來之洋酒三十瓶；
    並行為分擔，替丙○○送酒予被告即選民蘇炳南、王葉春治
    ，而向台南市中區、西區選民或行求、或期約、或交付賄賂
    ，而約其投票與市議員候選人即被告丑○○。
  (二)訊據被告乙○○辯稱：辛○○沒有送三十瓶酒給我，我與他
    並不認識，他說有送酒給我，我沒有接觸到他的人，根本不
    可能接觸到那些酒，因為我是上班族；我雖然有送蘇炳南、
    王葉春治酒，但係因蘇炳南、王葉春治係丙○○鄰居，與選
    舉無關云云。
    辯護意旨略以：
    被告乙○○於警訊中雖供述「洋酒是我父親叫我送過去的
      」、「含蘇炳南共有四處」等情，但依上開自白，尚不足
      為被告犯罪之證據，因被告雖承認送酒，但繼而供述「我
      父親丙○○有無叫蘇某投票給候選人，我則不知道」、「
      我父親沒有說送洋酒之用途」，顯然乙○○供述，以為送
      酒供建醮之用，尚非無據，且依蘇炳南在警訊中供稱「…
      丙○○的兒子乙○○在上星期五晚上九時許，拿了乙盒洋
      酒禮盒到我店裡，並告知我女兒蘇秋霞說東西放在這裡，
      然後乙○○沒有說什麼轉頭就離去…」，「（再問：丙○○的兒子乙○○於當日晚上前往送禮時，是否告知要投票
      給某候選人？）答：沒有」，既無告知要投票給誰，實難
      認定被告乙○○係賄選。
    原審引用辛○○警訊中供述「我送了三十瓶洋酒給乙○○
      」，但郭某於警訊供述應無證據能力，更況辛○○於鈞院
      復供稱「沒有送三十瓶酒給乙○○」（見鈞院卷(一)第301
      頁），前後供述不符，顯不足採，且當時丑○○尚未登記
      要參選，實難作為賄選之證據。
  (三)經查：
    １被告乙○○於警訊時供稱【洋酒是我父親（丙○○）叫我
      送過去的。含蘇炳南共四處。臨安路一段一四六巷十二號
      （王葉春治）是向我收洋酒之人。送（皇家禮炮）威士忌
      等語（見九十一警聲搜第二十六號第十二頁、南市警四刑
      偵字第五０號卷第三頁）。而被告辛○○於警詢時亦供述
      【我送過一百瓶洋酒去給丙○○，丙○○並帶我在當天（
      九十年十二月六日）送了約三十瓶洋酒去他里內，之後他
      說太麻煩，乾脆七十瓶洋酒送進他文賢路六十七巷四號內
      ，他說他要自己去送】（見南市警刑偵字第一一八號卷第
      二十九頁至第三十五頁）；復於偵查中稱【你交給丙○○
      幾瓶洋酒）共一百瓶，三十多瓶他帶我去送，其他七十多
      瓶左右放在他家，後來他又要求再拿三十瓶，叫我送到他
      兒子處】等語（見偵字第六八０號卷第三四頁至第三六頁
      ）。
    ２再依台南市警察局刑警隊偵辦查察賄選案電話譯文表內容
      觀之（見南市警刑偵字第二一號第十六頁）：
      案由：查察賄選案
      電話時間：月日時至月日：分第２卷
      談話對象  談話電話號碼  監察00-0000000號電話談話譯
     【第一篇】Ａ：阿美仔00-0000000（即被告己○○○）
               Ｂ：朝枝  00-0000000（即被告丙○○）
     【第二篇】Ａ：某男打出
               Ｂ：秋好00-0000000（此00-0000000係被告卓
               Ａ：秋好（譯音）你那二瓶抱走、抱走
               Ｂ：怎樣嗎﹖
               Ａ：抱走、抱走，你抱出去外面
               Ｂ：是怎樣呢﹖
               Ａ：哭爸了，警察來這裡搜查，剛搜完出去，
               Ｂ：好啦！好啦！
     【第三篇】Ａ：某女打出  （婦人）
               Ｂ：秋好    00-0000000
               Ａ：那群人（警察）有無過去那裡﹖
               Ｂ：沒來啦！
               Ａ：來搜查，都東看西看的搜，你老公就是害
               Ｂ：好啦！好啦！
     【第四篇】Ａ：朝枝打出
               Ｂ：某男    00-0000000
               Ａ：喂！
               Ｂ：爸啊（稱呼電話中之人）！
               Ａ：你騎機車過來，載我過去武義仔那裡一下！
               Ｂ：喔！
  ３經審酌上開電話譯文內容可知，其中【第三篇】某女Ａ打出
    至00-0000000乙○○家時，係由乙○○之妻接聽，某女Ａ對
    乙○○之妻稱以：「來搜查，都東看西看的搜，你老公就是
    害怕過去你家，馬上打電話回去，你那邊不是有一些袋子印
    酒的，你拿個垃圾袋把那些裝酒的袋子裝一裝，那有人檢舉
    啦，每個地方都在搜查，好在已經取走了，那袋子拿掉啦」
    ，所謂之「你老公」當係被告乙○○，要足認定。是以，可
    以認定被告乙○○於此檢警開始偵查搜索時「害怕過去你家
    」，亦至為緊張，依吾人之一般生活經驗法則可知，要係肇
    因於其有收下辛○○送來之洋酒三十瓶；並替丙○○送酒予
    同案被告選民蘇炳南、王葉春治所致。可見上開被告乙○○
    警訊及被告辛○○於偵查時所為上開供述，確係屬實，可做
    為被告乙○○有罪認定之依據。
  ４按「對於有投票權之人行求、期約或交付賄賂，不以行求、
    期約或交付賄賂時，選務機關已發布選舉公告或該候選人已
    登記參選為限，祇須提前賄選之雙方，於行賄、受賄當時，
    均預期行賄者將來參選公職人員時，將投票予以支持即屬之
    。從而行賄者於行賄時縱屬尚未發布選舉公告，或未登記參
    選，其既已著手賄選之實施，日後亦實際登記取得候選人之
    資格，仍與該罪之成立要件該當。」（參見最高法院九十四
    年度台上字第三三五九號判決），是辯護意旨稱：送酒之事
    ，是在丑○○登記參選以前之事，不能作為賄選之證據云云
    ，見解尚非可採。
  ５又查被告丑○○本身即為候選人，本案確係被告丑○○主謀
    發動進行賄選，並由其他一部分之被告共同分擔行為，或購
    買烏魚子及洋酒，或拜託里民，或記錄名單，或報進名單，
    或開給字條，或致送洋酒、烏魚子給選民，各職所司，屬於
    共犯結構体。且於前開被告丙○○部分，已經細讀全部電話
    譯文內容而得以認定被告丙○○係事先如何幫忙拉票送酒，
    檢警開始偵查搜索時至為緊張，趕緊通知親友，係如何「處
    理」系爭洋酒，如何應對偵訊乙節，均如前述。而被告乙○○於被告丑○○競選時，既有收下辛○○送來之洋酒三十瓶
    ；並替丙○○送酒予被告即選民蘇炳南、王葉春治，而約其
    投票予市議員候選人即被告丑○○，即應負共同正犯之刑責
    ，被告乙○○上開所辯，不足採信，事證明確，其犯行洵堪
    認定。
  (四)核被告乙○○所為，係犯公職人員選舉罷免法第九十條之一
    第一項之選舉賄賂罪。被告乙○○與被告丑○○、癸○○○
    、庚○○、辛○○、壬○○、丙○○、寅○○、己○○○、
    甲○○等人間，有犯意之聯絡及行為之分擔，均為共同正犯
    。被告乙○○先後二次犯行，時間緊接，犯罪基本構成要件
    相同，顯均係基於概括之犯意反覆為之，應依連續犯之規定
    論以一罪並加重其刑。被告乙○○雖偵查供稱【贈送洋酒與
    被告蘇炳南、王葉春治】之事實，但否認係【賄選】，而辯
    稱【其不知道丙○○叫其送洋酒與蘇炳南、王葉春治，係要
    請民眾投票給市議員丑○○】等語（見南市警四刑偵字第五
    ０號卷第三頁】，顯未於偵查中自白犯罪，尚難依公職人員
    選舉罷免法第九十條之一第五項前段之規定，減輕其刑。
  (五)原審以被告乙○○部分罪証明確，因予論罪科刑，固非無見
    ，但查（一）被告乙○○於偵查中並未自白犯罪，原審依公
    職人員選舉罷免法第九十條之一第五項規定減輕其刑，尚有
    未當。（二）被告乙○○送酒予被告葉德利部分，業經本院
    前審認不能証明被告葉德利犯罪，原審認被告乙○○此部分
    亦涉犯選舉賄賂罪，亦有未當。（三）同案被告林見杉、鄭
    全福、李朝弘、舒安玲、黃洪翠雀、蔡淑珍、陳雪霞等人均
    不成立選舉賄賂罪（蔡淑珍部分詳如本院前審判決所載，餘
    詳如附件：判決結果一覽表所載），被告戊○○、子○○○
    則分別成立幫助賄選罪及預備賄選罪（詳如後述），原審認
    被告乙○○與上開被告共犯選舉賄賂罪，顯有未當。（四）
    按犯投票行賄罪者，其已交付之賄賂，應依刑法第一百四十
    三條第二項之規定於其對向共犯所犯投票受賄罪之從刑宣告
    追徵沒收，不得再依公職人員選舉罷免法第九十條之一第三
    項之規定於犯投票行賄罪者之主刑下諭知沒收，原審將已送
    出之賄賂亦依該條項規定宣告沒收，自有未洽。被告乙○○
    上訴否認犯罪，固無理由，但原判決此部分既有上開可議之
    處，即屬無可維持，應由本院就此部分予以撤銷改判。茲審
    酌被告乙○○共同賄選，收下辛○○送來之洋酒三十瓶；並
    行為分擔，替丙○○送酒予選民，敗壞選舉風氣，破壞民主
    制度之真諦，但念其犯罪之動機（與被告丙○○係父子關係
    ，親情難予拒絕）、其本身僅送出二瓶賄賂洋酒即被查獲、
    其品行智識程度、犯罪後態度等一切情狀，量處如主文所示
    之刑，並諭知易科罰金之折算標準；並且依公職人員選舉罷
    免法第九十八條第三項之規定，宣告褫奪公權之期間。洋酒
    一○六瓶、烏魚子七百七十九份雖未扣案，但既係預備賄選
    之物，均已詳述於被告丑○○部分，均依公職人員選舉罷免
    法第九十條之一第三項之規定宣告沒收。
捌、被告寅○○部分：
  (一)主要犯罪情節：收受辛○○送的洋酒五瓶，並將其中一瓶轉
    送予王萬福。嗣於偵查中在寅○○住處搜索，扣押得皇家騎
    士三五威士忌酒三瓶。
  (二)訊據被告寅○○辯稱：被告辛○○於九十年十二月十三日送
    來五瓶酒，但並未言及要投票支持被告丑○○；嗣因被告王
    萬福經過，言及要去喝酒，因此才送王萬福一瓶酒云云。
  (三)經查：
    １被告寅○○對於前揭被告辛○○致送之皇家騎士三五威士
      忌酒五瓶之事實，坦承不諱，並核與被告辛○○於警訊時
      供稱【有至西和路二七０號大裕鐵工廠送酒】一節相符（
      見南市警刑偵字第一一八號第二十六頁第五十八處、第三
      十二頁背面第五十八處）。至於被告寅○○供稱收受洋酒
      之瓶數【五瓶】，與被告辛○○所稱之【八瓶】不符（見
      同上警訊卷）。但被告寅○○、辛○○二人就曾【贈送上
      開洋酒】之事實所為之供述均屬一致，自難以上開二名被
      告就【贈送或收取之洋酒瓶數不符】，即據為被告寅○○
      無罪之証據。惟本院參酌被告寅○○除將其中一瓶酒送與
      被告王萬福外，尚經警扣得三瓶洋酒，則依【罪疑惟輕】
      原則，認被告寅○○收受之洋酒以【五瓶】有利於被告。
    ２再被告寅○○雖一再否認其收受該五瓶酒與本件賄選有關
      ，但參酌被告寅○○於偵查中供稱【（辛○○來送酒之前
      ，有何人拜訪你）沒有人，之前是丙○○說拜拜時需要酒
      ，他會送給我，但沒說要投給誰】等語（見偵字第一二一
      ０號偵查卷第七頁）；及被告丙○○於警訊供稱【本次市
      議員選舉我是支持丑○○的，不然怎會收他的酒及帶他競
      選總部的工作人員去發送洋酒給里民呢。】、【我有選了
      一些里民，我便打電話到丑○○家中（也是競選總部）均
      由會計綽號「阿娟」聽的或是綽號「朝仔」（即被告壬○○）聽的，我向他們說在里內我已去拜託第幾號，他們就
      會記下來，那一位不知姓名（即辛○○）的工作人員就會
      按址送酒過去里民家，他都向里民說是丙○○送的酒，另
      外有一部分是我親自帶那位男子去送給里民的】等語（見
      南市警刑偵字第二二號第四頁背面）。並稱【被告辛○○
      為該名送洋酒之工作人員】（見南市警刑偵字第四三號卷
      第十七頁背面）。則被告寅○○於被告丙○○前往拜訪後
      ，隨即由在共犯結構體下之被告辛○○前往【送酒】，則
      被告寅○○辯稱【辛○○送酒與賄選無關】云云，已難信
      採。
    ３又依台南市警察局刑警隊偵辦查察賄選案監聽電話譯文表
      內容如下（見南市警刑偵字第二一號第十六頁）：
      案由：查察賄選案
      電話時間：月日時至月日：分第２卷
      談話對象  談話電話號碼  監察00-0000000號電話談話譯
     【第二篇】
      Ａ：某男打出
      Ｂ：秋好00-0000000（此00-0000000係被告乙○○家之電
          話；而乙○○之妻係羅素秋；見五十號警卷第三頁卓
          全福詢問筆錄、第二十頁乙○○口卡片）
      Ａ：秋好（譯音）你那二瓶抱走、抱走
      Ｂ：怎樣嗎﹖
      Ａ：抱走、抱走，你抱出去外面
      Ｂ：是怎樣呢﹖
      Ａ：哭爸了，警察來這裡搜查，剛搜完出去，怕從你那邊
          去，我向你說拿出去外面，阿裡仔（譯音）的三瓶不
          知放在何處，你趕緊去向她講一下，丟到垃圾桶，不
          然過去搜會
      Ｂ：好啦！好啦！
     【第三篇】
      Ａ：某女打出      （婦人）
      Ｂ：秋好      00-0000000
      Ａ：那群人（警察）有無過去那裡﹖
      Ｂ：沒來啦！
      Ａ：來搜查，都東看西看的搜，你老公就是害怕過去你家
          ，馬上打電話回去，你那邊不是有一些袋子印酒的，
          你拿個垃圾袋把那些裝酒的袋子裝一裝，那有人檢舉
          啦，每個地方都在搜查，好在已經取走了，那袋子拿
          掉啦！
      Ｂ：好啦！好啦！
     【第五篇】
      Ａ：朝枝打出
      Ｂ：黃先生   00-0000000
      Ａ：喂！黃先生喔！
      Ｂ：喂！你好
      Ａ：現在是昨天來搜查我這裡，里內有四、五個被搜，啊
          有的有被搜到，啊搜查後他們在警察偵訊時都說這是
          在夜市買的，已經買半年了，都沒有說出是誰拿來的
          ，這樣你聽懂嗎﹖好家在他們三、四位都說：我去夜
          市因我們這裡要做醮，我們去年去遊覽買回來的，就
          沒事了，那都是分局與檢察官出來抓的，昨天我這裡
          四個（警察），三仔那裡六個，土水仔那裡四個。
      Ｂ：被搜走的（數量）多還是少﹖
      Ａ：沒啦！他們那邊五瓶都說是買的，啊被搜走四瓶，人
          家他們有說是買的已開一瓶喝掉了，這樣啦！他在警
          察問的時候有講說已買半年了，阿警察又問：舊里長
          沒有向你們說要投票給誰，他們回答，沒啦！這酒是
          我用錢買的，你（警察）把酒拿走我還要討回來喔！
          這樣啦，他們筆錄都做這樣啦！只有土水仔伊某，昨
          天早上被帶去訊問，問怎樣呢﹖「啊叨朝枝仔他拿一
          瓶呼我，啊我叨沒在喝，啊我叨拿呼隔壁，他有在喝
          酒，不然浪費，伊講這樣啦！」
      Ｂ：啊你厝內有呼搜到沒﹖
      Ａ：我那有可能呼他們（警方）搜到東西呢！啊他們（警
          方）又說，你兒子哪裡一定有藏﹖我回答馬上帶你們
          過去搜沒關係
      Ｂ：要小心啦！
      Ａ：這你通知大家不要落出去，都要講說遊覽買回來的，
          那有不能買酒的道理，叫你太太交代一下，大家都是
          這樣，拿到手大家都傳來傳去，到處傳消息會死，再
          傳嗎﹖對不對，不發說不發，啊發下去大家嘴要閤起
          來嗎﹖對沒！
      Ｂ：對啦！好！
    ４經審酌上開電話譯文內容可知，被告丙○○係事先如何幫
      忙拉票送酒，檢警開始偵查搜索時至為緊張，趕緊通知親
      友，係如何「處理」系爭洋酒，如何應對偵訊。電話譯文
      中【他們在警察偵訊時都說這是在夜市買的，已經買半年
      了，都沒有說出是誰拿來的，這樣你聽懂嗎﹖】等語，又
      核與被告寅○○於警訊時供稱【這些酒是我半年前在台南
      市小北花園夜市場買的】等語相符（見南市警刑偵字第一
      一八號卷第一一九頁），足見被告寅○○收受該洋酒確係
      本於其係有投票權之人，而收受賄賂，並許以投票與市議
      員候選人即被告丑○○之意甚明（涉嫌投票受賄罪部分未
      據起訴）。
    ５被告寅○○於收受該洋酒後，又將其中一瓶轉送與被告王
      萬福，又據被告寅○○、王萬福供明在卷。雖被告寅○○
      辯稱【其轉送該瓶酒，與賄選無關，而係王萬福要喝酒，
      其才贈送】云云。被告王萬福並附合其說詞；另証人傅英
      亮雖於本院前審審理時，到庭証述【被告寅○○送王萬福
      洋酒，係因王萬福經過被告寅○○處，說要去喝酒，寅○○才送王萬福酒，與選舉無關】云云。但查：本案係被告
      丑○○本身即為候選人，被告丑○○主謀發動進行賄選，
      並由其他一部分之被告共同分擔行為，或購買烏魚子及洋
      酒，或拜託里民，或報進名單，或致送洋酒、烏魚子給選
      民，各職所司，屬於共犯結構体。其中被告辛○○係被告
      丑○○競選時之義工，確有前往購買烏魚子，並依址送洋
      酒或烏魚子給選民等之行為分擔，已如前述；其中被告丙○○係台南市西區協和里前里長，因為之前在競選里長時
      ，丑○○有所幫忙，於此次丑○○競選時，確有基於情義
      幫忙拉票，幫忙送洋酒給選民等之行為分擔，亦如前述。
      而被告丙○○既曾向被告寅○○說拜拜時需要酒，他會送
      ，嗣辛○○確有送酒予被告寅○○，進而寅○○將其中一
      瓶送給王萬福，嗣於偵查中在被告寅○○住處搜索，扣押
      得皇家騎士三五威士忌酒三瓶，在在可證被告寅○○收受
      辛○○送來之洋酒，並將其中一瓶轉送予王萬福；而其之
      所以轉送之，係本於犯意連絡，行為分擔，替丙○○送酒
      予選民，共同賄選之意，均至為明確；至於証人傅英亮雖
      証述【寅○○贈送洋酒與選舉無關】云云，但經本院前審
      質之【被告寅○○贈送何種酒給王萬福】一節，証人傅英
      亮則稱【不知道】，則証人傅英亮所見被告寅○○贈酒，
      是否即係本件【被告寅○○贈送皇家騎士威士忌酒與被告
      王萬福】，自難以証人傅英亮之証詞，據為被告寅○○有
      利之認定，被告寅○○與証人傅英亮上開所辯及証詞，均
      不足採信，其犯行洵堪認定。
  (四)核被告寅○○所為，本於犯意連絡，行為分擔，替丙○○送
    酒予選民，共同賄選，係犯公職人員選舉罷免法第九十條之
    一第一項之選舉賄賂罪。被告寅○○與被告丙○○、辛○○
    丑○○等人間，有犯意之聯絡及行為之分擔，均為共同正犯
    。被告寅○○既為共同正犯，就其他共同正犯先後多次犯行
    ，時間緊接，犯罪基本構成要件相同，顯均係基於概括之犯
    意反覆所為，亦應負責，應依連續犯之規定論以一罪，即連
    續選舉賄賂罪，並加重其刑。再被告寅○○於偵查中雖自白
    贈送一瓶洋酒與被告王萬福，但矢口否認有何賄選之情事，
    核與【偵查中自白犯罪】不符，爰不依公職人員選舉罷免法
    第九十條之一第五項前段之規定，減輕其刑。
  (五)原審以被告寅○○罪証明確，因予論罪科刑，固非無見。但
    查（一）被告寅○○於偵查中並未自白犯罪，原審援依公職
    人員選舉罷免法第九十條之一第五項規定減輕其刑，自有未
    當。（二）同案被告林見杉、鄭全福、李朝弘、舒安玲、黃
    洪翠雀、蔡淑珍、陳雪霞等人均不成立選舉賄賂罪（蔡淑珍
    部分詳如本院前審判決所載，餘詳如附件：判決結果一覽表
    所載），本案被告子○○○則成立預備賄選罪、被告戊○○
    則成立幫助賄選罪（詳如後述），原審認被告寅○○與上開
    被告共犯選舉賄賂罪，顯有未當。（三）按犯投票行賄罪者
    ，其已交付之賄賂，應依刑法第一百四十三條第二項之規定
    於其對向共犯所犯投票受賄罪之從刑宣告追徵沒收，不得再
    依公職人員選舉罷免法第九十條之一第三項之規定於犯投票
    行賄罪者之主刑下諭知沒收，原審將已送出之賄賂亦依該條
    項規定宣告沒收，自有未洽。（四）按投票受賄非必以投票
    行賄為方法，行賄更非受賄之當然結果。是原審判決認被告
    寅○○另犯投票受賄罪，且認其所犯投票受賄罪、連續選舉
    賄賂罪之間，有方法行為、目的行為，原因行為、結果行為
    之關係，屬於牽連犯，應從重罪即連續選舉賄賂罪處斷。就
    被告所犯投票受賄罪之部分，雖未為起訴書所論列，惟此部
    分與起訴並論連續選舉賄賂罪部分為牽連犯之關係，屬裁判
    上一罪之同一案件，為起訴效力所及，自得併予審理云云，
    亦有未洽。被告寅○○上訴否認有投票行賄之犯意，固無理
    由，但原判決既有上開可議之處，即屬無可維持，應由本院
    就此部分予以撤銷改判。茲審酌被告寅○○其共同賄選，敗
    壞選舉風氣，破壞民主制度之真諦，但情節尚非甚重，並審
    酌被告犯罪之動機、目的、手段、所生損害、其品行智識程
    度、犯罪後態度等一切情狀，處如主文所示之刑，並諭知易
    科罰金之折算標準，以資懲儆；並且依公職人員選舉罷免法
    第九十八條第三項之規定，宣告褫奪公權之期間。洋酒一○
    六瓶、烏魚子七百七十九份雖未扣案，但既係預備賄選之物
    ，均已詳述於被告丑○○部分，均依公職人員選舉罷免法第
    九十條之一第三項之規定宣告沒收。
玖、被告己○○○
  (一)主要犯罪情節：收受賄賂洋酒二瓶，並與丙○○犯意連絡送
    酒一瓶予蘇鴻霖。
  (二)訊據被告己○○○坦承有收受二瓶洋酒，及與被告丙○○共
    同前往蘇鴻霖處贈送洋酒之事實。且被告丙○○於警訊時供
    稱【（金華路四段一一０號─蘇鴻霖住處）該處是警方監聽
    到我與己○○○對談時，託我帶她去一位鄰長的家，該處就
    是那鄰長（蘇鴻霖）家，（蘇鴻霖）開設和南蜜餞】等語（
    見南市警刑偵字第二一號第六頁）、【己○○○打電話到我
    家中，託我介紹該址姓蘇（即蘇鴻霖）的鄰長與她認識，己○○○說她去該址二次，說裡面人太多不敢進去，於是我答
    應帶她進去，我先騎腳踏車前往，我到達約一分鐘後，己○○○就由她女兒騎機車載她前來，洋酒是己○○○拿在手中
    ，由我在場目睹己○○○將手中的洋酒一瓶送給蘇鴻霖後各
    自離去】，並指認【蘇鴻霖口卡片，稱該人就是己○○○贈
    送洋酒之人無訛】（見同警訊卷並於偵查中稱【我先去蘇鴻
    霖家中拜訪，己○○○才送酒去給他】等語（見九十一偵字
    第一二０九第八頁）。並經警在被告己○○○住處扣得洋酒
    一瓶（九十一偵字第一二０九第四頁）。
  (三)再參酌台南市警察局刑警隊偵辦查察賄選案電話譯文表內容
    （見南市警刑偵字第二一號第十六頁）：
    案由：查察賄選案
    電話時間：月日時至月日：分第２卷
    談話對象  談話電話號碼  監察00-0000000號電話談話譯文
   【第一篇】
         Ａ：阿美仔  00-0000000（即被告己○○○）
         Ｂ：朝枝    00-0000000（即被告丙○○）
         Ａ：喂，朝枝仔兄！
         Ｂ：嗯！
         Ａ：你昨晚去那裡，我都找不到你！
         Ｂ：昨晚去另外那邊厝（和善街），怎麼樣呢！
         Ａ：我們這裡北四街（譯音）在賣鹹酸甜的是否也是
             鄰長﹖他與你有無邦交呢﹖
         Ｂ：有啦！你加用沒關係（應該是送酒之事）
         Ａ：他那邊不管何時人客很多，攻攏不進去，我去二
             三趟
         Ｂ：早上進去啦！
         Ａ：早上進去較沒人嗎﹖
         Ｂ：對啦！
         Ａ：我想要麻煩你幫我送呢！
         Ｂ：不可以啦！你早上過去啦！
         Ａ：啊現在有在家嗎﹖你有要去伊家沒﹖
         Ｂ：有啦！啊我現在過去那裡，你從家中過來啦﹖
    【第五篇】
          Ａ：朝枝打出
          Ｂ：黃先生  00-0000000
          Ａ：喂！黃先生喔！
          Ｂ：喂！你好
          Ａ：現在是昨天來搜查我這裡，里內有四、五個被搜
              ，啊有的有被搜到，啊搜查後他們在警察偵訊時
              都說這是在夜市買的，已經買半年了，都沒有說
              出是誰拿來的，這樣你聽懂嗎﹖好家在他們三、
              四位都說：我去夜市因我們這裡要做醮，我們去
              年去遊覽買回來的，就沒事了，那都是分局與檢
              察官出來抓的，昨天我這裡四個（警察），三仔
              那裡六個，土水仔那裡四個。
          Ｂ：被搜走的（數量）多還是少﹖
          Ａ：沒啦！他們那邊五瓶都說是買的，啊被搜走四瓶
              ，人家他們有說是買的已開一瓶喝掉了，這樣啦
              ！他在警察問的時候有講說已買半年了，阿警察
              又問：舊里長沒有向你們說要投票給誰，他們回
              答，沒啦！這酒是我用錢買的，你（警察）把酒
              拿走我還要討回來喔！這樣啦，他們筆錄都做這
              樣啦！只有土水仔伊某，昨天早上被帶去訊問，
              問怎樣呢﹖「啊叨朝枝仔他拿一瓶酒呼我，啊我
              叨沒在喝，啊我叨拿呼隔壁，他有在喝酒，不然
              浪費，伊講這樣啦！」
          Ｂ：啊你厝內有呼搜到沒﹖
          Ａ：我那有可能呼他們（警方）搜到東西呢！啊他們
              （警方）又說，你兒子哪裡一定有藏﹖我回答馬
              上帶你們過去搜沒關係
          Ｂ：要小心啦！
          Ａ：這你通知大家不要落出去，都要講說遊覽買回來
              的，那有不能買酒的道理，叫你太太交代一下，
              大家都是這樣，拿到手大家都傳來傳去，到處傳
              消息會死，再傳嗎﹖對不對，不發說不發，啊發
              下去大家嘴要閤起來嗎﹖對沒！
          Ｂ：對啦！好！
    本案係被告丑○○本身即為候選人，被告丑○○主謀發動進
    行賄選，並由其他一部分之被告共同分擔行為，或購買烏魚
    子及洋酒，或拜託里民，或報進名單，或開給字條，或致送
    洋酒、烏魚子給選民，各職所司，屬於共犯結構体。其中被
    告丙○○係台南市西區協和里前里長，因為之前在競選里長
    時，丑○○有所幫忙，於此次丑○○競選時，確有基於情義
    幫忙拉票，幫忙送洋酒給選民等之行為分擔，均已如上述。
    再依被告丙○○於偵查中供述：我先去蘇鴻霖家中拜訪，己○○○才送酒去給他，該處就是那鄰長蘇鴻霖家，蘇鴻霖開
    設和南蜜餞乙節，核與上開【第一篇】監察電話談話譯文內
    容確係被告己○○○與被告丙○○二人在共商如何送出賄賂
    予鄰長蘇鴻霖相符；足見被告己○○○確有與被告丙○○前
    往蘇鴻霖住處贈送洋酒行賄甚明。
  (四)又查被告己○○○於本院前審調查時供稱【被告丙○○有拿
    洋酒要送給我】等語；而觀之被告己○○○於偵查中、原審
    審理時均辯稱：我女兒去夜市買一瓶酒回來云云，竟與【第
    五篇】監察電話談話譯文內容所示，被告丙○○於檢警偵查
    中仍要里民應訊時答以酒是夜市買的，因要做醮，或係去年
    去遊覽買回來的，就沒事了云云相符；而被告己○○○並被
    扣得皇家騎士三五威士忌一瓶在案可佐，在在可證被告己○○○確有收受賄賂洋酒，並與丙○○犯意連絡送酒予蘇鴻霖
    。而之所以收受之，係本於其係有投票權之人，而收受賄賂
    ，並許以投票與市議員候選人即被告丑○○之意（涉嫌投票
    受賄罪部分未據起訴）。而之所以送酒予蘇鴻霖，係本於犯
    意連絡，行為分擔，與丙○○犯意連絡送酒予選民，共同賄
    選之意，均至為明確。被告己○○○犯行，洵堪認定。
  (五)核被告己○○○本於犯意連絡，行為分擔，與丙○○犯意連
    絡送酒予選民，共同賄選，係犯公職人員選舉罷免法第九十
    條之一第一項之選舉賄賂罪。被告己○○○與丙○○、丑○○等人間，彼此有犯意之聯絡及行為之分擔，均為共同正犯
    。被告己○○○既為共同正犯，就其他共同正犯先後多次犯
    行，時間緊接，犯罪基本構成要件相同，顯均係基於概括之
    犯意反覆所為，亦應負責，應依連續犯之規定論以一罪，即
    連續選舉賄賂罪，並加重其刑。
  (六)原審以被告己○○○部分罪証明確，因予論罪科刑，固非無
    見，但查（一）同案被告林見杉、鄭全福、李朝弘、舒安玲
    、黃洪翠雀、蔡淑珍、陳雪霞等人均不成立選舉賄賂罪（蔡
    淑珍部分詳如本院前審判決所載，餘詳如附件：判決結果一
    覽表所載），本案被告戊○○、子○○○則分別成立幫助賄
    選罪及預備賄選罪（詳如後述），原審認被告己○○○與上
    開被告共犯選舉賄賂罪，顯有未當。（二）按犯投票行賄罪
    者，其已交付之賄賂，應依刑法第一百四十三條第二項之規
    定於其對向共犯所犯投票受賄罪之從刑宣告追徵沒收，不得
    再依公職人員選舉罷免法第九十條之一第三項之規定於犯投
    票行賄罪者之主刑下諭知沒收，原審將已送出之賄賂亦依該
    條項規定宣告沒收，自有未洽。（三）按投票受賄非必以投
    票行賄為方法，行賄更非受賄之當然結果。是原審判決認被
    告己○○○另犯投票受賄罪，且認其所犯投票受賄罪、連續
    選舉賄賂罪之間，有方法行為、目的行為，原因行為、結果
    行為之關係，屬於牽連犯，應從重罪即連續選舉賄賂罪處斷
    。就被告所犯投票受賄罪之部分，雖未為起訴書所論列，惟
    此部分與起訴並論連續選舉賄賂罪部分為牽連犯之關係，屬
    裁判上一罪之同一案件，為起訴效力所及，自得併予審理云
    云，亦有未洽。被告己○○○上訴指摘原判決不當，為有理
    由，應由本院就此部分予以撤銷改判。爰審酌被告己○○○
    於本院審理時坦承其事，其共同賄選，敗壞選舉風氣，破壞
    民主制度之真諦，但情節尚非甚重，及其犯罪之動機、手段
    、品行智識程度、犯後態度良好等一切情狀，量處如主文所
    示之刑，並諭知易科罰金之折算標準；並且依公職人員選舉
    罷免法第九十八條第三項之規定，宣告褫奪公權之期間。又
    被告己○○○前未曾受有期徒刑以上刑之宣告，此有臺灣高
    等法院被告全國前案紀錄表在卷足憑，其因一時失慮，偶罹
    刑典，事後已坦承犯行，深具悔意，且有冠心症、慢性心房
    顫動、高血壓、心衰竭、心血管疾病、蛋白尿、疑腦膜瘤等
    病，有其提出新樓醫院、國立成功大學醫學院附設醫院、奇
    美醫院等出據之診斷證明書三紙為憑（見本院卷二第89至91
    頁），經此刑之宣告後，應知警惕而無再犯之虞，本院因認
    暫不執行其刑為當，予以宣告緩刑五年，用啟自新。洋酒一
    ○六瓶、烏魚子七百七十九份雖未扣案，但既係預備賄選之
    物，均已詳述於被告丑○○部分，均依公職人員選舉罷免法
    第九十條之一第三項之規定宣告沒收。
拾、被告甲○○
  (一)主要犯罪情節：收受賄賂洋酒四瓶，並行為分擔，送選民即
    被告林木珠、莊同風、林阿桂洋酒各一瓶。
  (二)前揭被告癸○○○如何到被告甲○○處，要其支持被告丑○○，並贈送洋酒，由被告甲○○前去尋求同案被告林阿桂、
    林木珠、莊同風之同意支持、分送洋酒一瓶與林阿桂、林木
    珠、莊同風等事實，業據被告甲○○於警訊（見選他字二三
    三號偵查卷第二三九頁正面）、本院前審調查時及本院準備
    程序時供承不諱（見本院前審卷二第二九七頁、本院卷二第
    四○頁）；且有卷附之被告癸○○○所寫之便條紙所載【開
    山路一二二巷二六號（即被告甲○○住處）【二瓶】之文字
    可憑（見南市警刑偵字第三二號警卷第二十二頁背面）。復
    經証人簡秀娟（同案被告林木珠之女）於警訊時證述：【該
    瓶洋酒是有一男一女年齡均約五十餘歲送來要我拿給我媽媽
    ，（拿酒給我之人）是她（甲○○）沒錯等語明確（見南市
    警刑偵字第三二號卷第十六頁）。
  (三)再核與同案被告林木珠於警訊時供述【該瓶酒是鄰居甲○○
    至我家稱市議員丑○○選議員如能幫忙，過幾天會送酒來，
    並將我家門號抄走，過十多天後，甲○○即送來洋酒】等語
    （見南市警刑偵字第三二號第五頁背面）。同案被告莊同風
    於警訊時供述【該瓶酒為甲○○於九十年十二月二十日左右
    至我住處找我，說如能投票給丑○○，每戶均送洋酒一瓶，
    我說好，她就把我住處地址抄走，過了一個星期之後，我就
    收到一陌生男子騎機車送來洋酒等語（見南市警刑偵字第三
    二號卷第八頁）。同案被告林阿桂於警訊時稱【該瓶酒是甲○○送到我家；甲○○曾於送我酒之前，到我家向我說「丑
    ○○之大姐要給你抄個地址，以後有事要拜託」由於我丈夫
    之大姐與丑○○之大姐係認識好友，我即同意甲○○抄錄地
    址】等語（見九十年度選他字第二三三號偵查第二三四頁背
    面起至第二三五頁正面），足認被告甲○○前開自白與事實
    相符，而可信採。
  (四)綜上所述，本件全案係一共犯結構体，被告丑○○本身即為
    候選人，被告丑○○主謀發動進行賄選，並由其他一部分之
    被告共同分擔行為，或購買烏魚子及洋酒，或拜託里民，或
    報進名單，或致送洋酒、烏魚子給選民，各職所司。而被告
    癸○○○係被告丑○○之胞姐，確有拜託選民投票給丑○○
    ，並稱會叫人送洋酒過去，之所以共同賄選，係候選人即被
    告丑○○交待，已如前述；進而扣得之癸○○○所寫之便條
    紙記載有：開山路一二二巷二六號【二瓶】之文字；再進而
    依上開被告甲○○於警訊、本院前審調查中所為之自白，就
    被告癸○○○來訪，要求被告甲○○提供要投票給丑○○之
    名單，於數天後乃提供名單與她，被告甲○○有收到洋酒，
    也有送酒出去乙節，核與證人簡秀娟於偵查中所證、同案被
    告林木珠、被告莊同風、被告林阿桂於警訊所為之前開供述
    相符。是以，在在可證被告甲○○確有收受賄賂洋酒，並行
    為分擔，拜訪有投票權之選民，並徵得各該有投票權之選民
    同意，而提供名單予被告癸○○○，並送洋酒予上開選民。
    而之所以收受之，係本於其係有投票權之人，而收受賄賂，
    並許以投票與市議員候選人即被告丑○○之意（涉嫌投票受
    賄罪部分未據起訴）；之所以送洋酒予上開同案被告林木珠
    、莊同風、林阿桂，係本於犯意連絡，行為分擔，共同賄選
    之意，均至為明確，本件事証明確，被告甲○○犯行洵堪認
    定。
  (五)核被告甲○○所為，本於犯意連絡，行為分擔，送洋酒予選
    民，共同賄選，係犯公職人員選舉罷免法第九十條之一第一
    項之選舉賄賂罪。被告甲○○與被告丑○○、癸○○○等人
    間，有犯意之聯絡及行為之分擔，均為共同正犯。被告甲○○將收受之洋酒部分送予同案被告林木珠、莊同風、林阿桂
    之多次犯行，時間緊接，犯罪基本構成要件相同，顯係基於
    概括之犯意反覆所為，應依連續犯之規定論以一罪，即連續
    選舉賄賂罪，並加重其刑。再被告甲○○於警訊偵查中自白
    犯罪，就其所犯連續選舉賄賂罪部分，依公職人員選舉罷免
    法第九十條之一第五項前段之規定，減輕其刑。被告甲○○
    之刑有加重及減輕之情形，依刑法第七十一條第一項之規定
    先加後減。
  (六)原審以被告甲○○部分罪証明確，因予以論罪科刑，固非無
    見。但查（一）被告甲○○與被告癸○○○基於共同犯意之
    聯絡，而將收受之洋酒中之三瓶分別送予同案被告林木珠、
    莊同風、林阿桂，原審就此部分未予認定，顯有疏漏。（二
    ）同案被告林見杉、鄭全福、李朝弘、舒安玲、黃洪翠雀、
    蔡淑珍、陳雪霞等人均不成立選舉賄賂罪（蔡淑珍部分詳如
    本院前審判決所載，餘詳如附件：判決結果一覽表所載），
    本案被告子○○○則成立預備賄選罪、被告戊○○則成立幫
    助賄選罪（詳如後述），原審認被告甲○○與上開被告共犯
    選舉賄賂罪，顯有未當。（三）按犯投票行賄罪者，其已交
    付之賄賂，應依刑法第一百四十三條第二項之規定於其對向
    共犯所犯投票受賄罪之從刑宣告追徵沒收，不得再依公職人
    員選舉罷免法第九十條之一第三項之規定於犯投票行賄罪者
    之主刑下諭知沒收，原審將已送出之賄賂亦依該條項規定宣
    告沒收，自有未洽。（四）按投票受賄非必以投票行賄為方
    法，行賄更非受賄之當然結果。是原審判決認被告甲○○另
    犯投票受賄罪，且認其所犯投票受賄罪、連續選舉賄賂罪之
    間，有方法行為、目的行為，原因行為、結果行為之關係，
    屬於牽連犯，應從重罪即連續選舉賄賂罪處斷。就被告所犯
    投票受賄罪之部分，雖未為起訴書所論列，惟此部分與起訴
    並論連續選舉賄賂罪部分為牽連犯之關係，屬裁判上一罪之
    同一案件，為起訴效力所及，自得併予審理云云，亦有未洽
    。被告甲○○上訴以原判決量刑過重，而指摘原判決不當，
    固無理由，但原判決既有上開可議之處，自屬無可維持，應
    由本院就此部分予以撤銷改判。爰審酌被告甲○○於被告丑
    ○○等人進行賄選時，基於犯意連絡，行為分擔，將送來之
    洋酒收下送予選民，其共同賄選，敗壞選舉風氣，破壞民主
    制度之真諦，但情節尚非甚重，並審酌被告犯罪之動機、目
    的、手段、所生損害、其品行智識程度、犯罪後坦承其事，
    態度尚稱良好等一切情狀，量處如主文所示之刑，並諭知易
    科罰金之折算標準；並且依公職人員選舉罷免法第九十八條
    第三項之規定，宣告褫奪公權之期間。末查被告甲○○未曾
    受有期徒刑以上刑之宣告，此有被告甲○○臺灣高等法院被
    告全國前案紀錄表在卷足憑，本院審酌被告甲○○就其所犯
    坦承其事，犯後態度良好，經此偵審程序教訓，應知警惕諒
    無再犯之虞，本院認所宣告之刑，以暫不執行為適當，併諭
    知緩刑五年，以勵自新。洋酒一○六瓶、烏魚子七百七十九
    份雖未扣案，但既係預備賄選之物，均已詳述於被告丑○○
    部分，均依公職人員選舉罷免法第九十條之一第三項之規定
    宣告沒收。
乙、被告戊○○涉犯幫助選舉行賄罪、被告子○○○涉犯預備選
    舉行賄罪部分：
壹、被告戊○○
  一、主要犯罪情節：
　　　基於幫助賄選之犯意，提供台南市中區、西區藥局名單予
      庚○○。
　二、辯稱：
　　　被告戊○○於本院審理中辯稱：我不是助選員，我沒有權
      期約賄選，我是西藥藥商協會的理事長，丑○○是西藥公
      會的顧問，他要競選，我們當然是義務幫忙，我們協會開
      會，我跟他們報告說中西區是丑○○、東區是蔣明東，南
      區是莊玉珠出來競選，我跟丑○○不是很熟，只是他是顧
      問，我們幫忙他，以前庚○○說我寫名單給她，請庚○○
      拿出證據，而她在本案已說她是為了自保，配合檢察官，
      另辛○○向檢察官說我寫名單給庚○○，庚○○把名單交
      給辛○○，叫辛○○去送酒，這是子虛烏有，如果我是助
      選員，他們有到我家搜索，卻連一張名單都沒有搜索到，
      我是冤枉的云云。
  三、經查：
　　（一）被告丑○○於偵查中供述：
　　　　　（戊○○有無報名單給你）辛○○與戊○○去拜訪選
          舉區內西藥房等語（見九十一偵字第六八０號第二十
          九頁背面）。
　　（二）被告辛○○於偵查中供述：
　　　　　有（送烏魚子、洋酒給西藥房），戊○○先生拜訪後
          才叫我去送的，戊○○報給服務處，阿娟再開單叫我
          去送。因為他常去服務處，我都在那邊泡茶，西藥房
          的部分都是他報進來，我有聽到等語（見九十一偵字
          第六八０號第三十六頁）。
　　（三）被告庚○○於偵查中供述：
　　　　　戊○○有報進來西藥房的部分等語（見九十一偵字第
          六八０號第三十六頁背面）。
　　（四）被告庚○○於偵查中供述：
　　　　　（妳所知丑○○之樁腳有多少人？）戊○○他是前里
           長，前里長丙○○。（見九十一偵字第一四七一號
           第四三頁背面）。
　　（五）除有上開各被告之供述外，同案被告莊葉燕（美德西
          藥房）、高增（健全西藥房）、周崑山（西北藥房）
          、楊陳月娥（信大西藥房）等，均經判處投票受賄罪
          在案（見附表：收賄情形一覽表所載），互核相符。
    （六）是被告丑○○候選人主謀發動進行賄選，被告戊○○
          確有提供台南市中區、西區藥局名單予服務處庚○○
          ，庚○○再開單叫辛○○去送洋酒，雖非基於共同賄
          選之犯意，但顯係基於幫助賄選之犯意，事證明確，
          ，被告戊○○上開所辯，不足採信，其犯行洵堪認定
          。
  四、核被告戊○○基於幫助被告丑○○進行賄選之犯意，先後
      多次提供藥局名單予庚○○進行賄選之所為，係犯公職人
      員選舉罷免法第九十條之一第一項，刑法第三十條第一項
      之幫助選舉賄賂罪。被告戊○○先後多次提供藥局名單予
      庚○○進行賄選之犯行，時間緊接，犯罪基本構成要件相
      同，顯均係基於概括之犯意反覆為之，應依連續犯之規定
      論以一罪並加重其刑。被告戊○○係幫助犯，爰依刑法第
      三十條第二項減輕其刑。並先加後減之。
  五、原審以被告戊○○部分罪証明確，因予論罪科刑，固非無
      見。但查（一）同案被告林見杉、鄭全福、李朝弘、舒安
      玲、黃洪翠雀、蔡淑珍、陳雪霞等人均不成立選舉賄賂罪
      （蔡淑珍部分詳如本院前審判決所載，餘詳如附件：判決
      結果一覽表所載），本案被告子○○○則成立預備賄選罪
      （詳如後述），原審認被告戊○○與上開被告共犯選舉賄
      賂罪，顯有未當。（二）按犯投票行賄罪者，其已交付之
      賄賂，應依刑法第一百四十三條第二項之規定於其對向共
      犯所犯投票受賄罪之從刑宣告追徵沒收，不得再依公職人
      員選舉罷免法第九十條之一第三項之規定於犯投票行賄罪
      者之主刑下諭知沒收，原審將已送出之賄賂亦依該條項規
      定宣告沒收，自有未洽。被告戊○○上訴否認犯罪，並以
      前開情詞置辯，固無足取，但原判決既有上開可議之處，
      即屬無可維持，應由本院就此部分予以撤銷改判。爰審酌
      被告戊○○自偵查中及歷次審理中均未坦承犯行，丑○○
      進行賄選時，竟幫忙提供名單，以利送賄，敗壞選舉風氣
      ，破壞民主制度之真諦，惟情節尚輕，並審酌被告犯罪之
      動機、目的、手段、所生損害、其品行智識程度、犯罪後
      態度等一切情狀，量處如主文所示之刑，並諭知易科罰金
      之折算標準；並且依公職人員選舉罷免法第九十八條第三
      項之規定，宣告褫奪公權之期間。又被告戊○○前未曾受
      有期徒刑以上刑之宣告，此有臺灣高等法院被告全國前案
      紀錄表在卷足憑，其因一時失慮，偶罹刑典，經此刑之宣
      告後，應知警惕而無再犯之虞，本院因認暫不執行其刑為
      當，予以宣告緩刑五年，用啟自新。洋酒一○六瓶、烏魚
      子七百七十九份雖未扣案，但既係預備賄選之物，均已詳
      述於被告丑○○部分，均依公職人員選舉罷免法第九十條
      之一第三項之規定宣告沒收。
貳、被告子○○○
  一、主要犯罪情節：
　　　收受賄賂烏魚子，並送烏魚子一盒予謝美娟。
　二、辯稱：
　　　被告子○○○於本院審理中辯稱：謝美娟剛搬到我們大樓
      四樓，我回去家裡點香，拿一盒烏魚子給她，想不到她拿
      這盒烏魚子告我，我覺得莫名其妙，我們以前大樓的慣例
      ，大家和睦相處，新住戶進來會互送東西培養感情，烏魚
      子是我先生買回來的，後來警察與檢察官到我住處及檳榔
      攤搜索，並沒有搜索到烏魚子與名單云云。
  三、經查：
　　（一）證人謝美娟於偵查中供述：（烏魚子一盒）是我家附
          近阿琴檳榔攤的老板娘送到我住處，大約兩個星期前
          ，她告訴我丑○○拜託她，希望我們投他一票，．．
          ．直到（二十一日）她拿了一盒烏魚子交給我，．．
          ．臨走時未出聲但唇語說是丑○○等語（見南市警四
          刑偵字第五八號第六頁背面）。
　　（二）證人謝美娟於偵查中供述：（烏魚子一盒）是阿琴檳
          榔攤之老板娘交給我的，九十一年一月二十一日交給
          我的，．．．臨走時未出聲用唇語說是丑○○等語（
          見九十一警聲搜字第四七號第十五頁背面）。
　　（三）偵查中在台南市○○街大寮阿琴檳榔攤搜索得兩片烏
          魚子（見南市警四刑偵字第五八號第十一頁搜索扣押
          筆錄）。
　　（四）偵查中在被告子○○○住處台南市○○路○段四一０
          巷三一號五樓之四搜索得烏魚子兩片（見南市警四刑
          偵字第五八號第十二頁搜索扣押筆錄）。
    （五）如上所述，本件全案係一共犯結構体，被告丑○○本
          身即為候選人，被告丑○○主謀發動進行賄選，並由
          其他一部分之被告共同分擔行為，或購買烏魚子及洋
          酒，或拜託里民，或記錄名單，或報進名單，或開給
          字條，或致送洋酒、烏魚子給選民，各職所司。而依
          上開證人謝美娟所為供證，被告子○○○如何致送賄
          賂烏魚子，如何小心地未出聲用唇語說是丑○○賄選
          乙節，至為明白；況且又於偵查中在台南市○○街大
          寮阿琴檳榔攤搜索得兩片烏魚子；在被告子○○○住
          處台南市○○路○段四一０巷三一號五樓之四搜索得
          烏魚子兩片，可見上開證人謝美娟所為供證係與事實
          相符，自可資為被告子○○○不利認定之依據。是以
          ，在在可證被告子○○○確有收受賄賂烏魚子，並送
          烏魚子予謝美娟。雖依證人謝美娟之戶籍謄本之記載
          ，其並非被告丑○○選區即第三選區（西區、中區）
          之「有投票權人」（見本院前審卷三第一二五頁），
          仍不礙其成立預備選舉賄賂罪，至為明確，是被告葉
          施秀琴上開所辯，不足採信，其犯行洵堪認定。
  四、核被告子○○○所為，係犯公職人員選舉罷免法第九十條
      之一第二項之預備選舉賄賂罪。公訴人認係犯同條第一項
      之選舉賄賂罪，尚有未洽，惟基本事實相同，起訴法條應
      予變更。原審以被告子○○○部分罪証明確，因予論罪科
      刑，固非無見。但查（一）同案被告林見杉、鄭全福、李
      朝弘、舒安玲、黃洪翠雀、蔡淑珍、陳雪霞等人均不成立
      選舉賄賂罪（蔡淑珍部分詳如本院前審判決所載，餘詳如
      附件：判決結果一覽表所載），本案被告戊○○則成立幫
      助賄選罪（詳如前述），又被告子○○○僅犯預備賄選罪
      ，已如上述，原審認被告子○○○與上開同案被告及本案
      被告丑○○、癸○○○、庚○○、壬○○、辛○○、丙○○、乙○○、寅○○、己○○○、甲○○、戊○○共犯選
      舉賄賂罪，顯有未當。（二）按犯投票行賄罪者，其已交
      付之賄賂，應依刑法第一百四十三條第二項之規定於其對
      向共犯所犯投票受賄罪之從刑宣告追徵沒收，不得再依公
      職人員選舉罷免法第九十條之一第三項之規定於犯投票行
      賄罪者之主刑下諭知沒收，原審將已送出之賄賂亦依該條
      項規定宣告沒收，自有未洽。（三）按投票受賄非必以投
      票行賄為方法，行賄更非受賄之當然結果。是原審判決認
      被告子○○○另犯投票受賄罪，且認其所犯投票受賄罪、
      連續選舉賄賂罪之間，有方法行為、目的行為，原因行為
      、結果行為之關係，屬於牽連犯，應從重罪即連續選舉賄
      賂罪處斷。就被告所犯投票受賄罪之部分，雖未為起訴書
      所論列，惟此部分與起訴並論連續選舉賄賂罪部分為牽連
      犯之關係，屬裁判上一罪之同一案件，為起訴效力所及，
      自得併予審理云云，亦有未洽。被告子○○○上訴否認犯
      罪，並以前開情詞置辯，固無足取，但原判決既有上開可
      議之處，即屬無可維持，應由本院就此部分予以撤銷改判
      。爰審酌被告子○○○於偵查中、歷次審理中並未坦承犯
      行，丑○○進行賄選時，將收下送來之烏魚子，預備送予
      選民，惟情節尚輕，並審酌被告犯罪之動機、目的、手段
      、所生損害、其品行智識程度、犯罪後態度等一切情狀，
      量處如主文所示之刑，並諭知易科罰金之折算標準。並且
      依公職人員選舉罷免法第九十八條第三項之規定，宣告褫
      奪公權之期間。又被告子○○○前未曾受有期徒刑以上刑
      之宣告，此有臺灣高等法院被告全國前案紀錄表在卷足憑
      ，其因一時失慮，偶罹刑典，經此刑之宣告後，應知警惕
      而無再犯之虞，本院因認暫不執行其刑為當，予以宣告緩
      刑五年，用啟自新。洋酒一○六瓶、烏魚子七百七十九份
      雖未扣案，但既係預備賄選之物，均已詳述於被告丑○○
      部分，均依公職人員選舉罷免法第九十條之一第三項之規
      定宣告沒收。
據上論斷，應依刑事訴訟法第三百六十九條第一項前段、第三百
六十四條、第二百九十九條第一項前段、第三百條，公職人員選
舉罷免法第九十條之一第一項、第二項、第三項、第五項、第九
十八條第三項，刑法第十一條前段、第二十八條、第五十六條、
第三十條、第四十一條第一項前段、第三十七條第二項、第七十
四條第一款，罰金罰鍰提高標準條例第二條，判決如主文。
本案經檢察官張太龍到庭執行職務。
中　　華　　民　　國　　94　　年　　8　　月　　25 　　日
                  刑事第三庭    審判長法　官  陳義仲
                                      法　官  楊子莊
                                      法　官  陳顯榮
以上正本證明與原本無異。
被告子○○○不得上訴。
檢察官及其餘被告（子○○○除外）如不服本判決，應於收受本
判決後十日內向本院提出上訴書狀。其未敘述上訴理由者並得於
提起上訴後十日內向本院補提理由書狀（均須按他造當事人之人
數附繕本）「切勿逕送上級法院」。
　　　　　　　　　　　　　　　　　　　書記官  陳嘉琍
中　　華　　民　　國　　94　　年　　8　　月　　29 　　日
附錄：本判決論罪科刑法條
公職人員選舉罷免法第九十條之一：
對於有投票權之人，行求期約或交付賄賂或其他不正利益，而約
其不行使投票權或為一定之行使者，處五年以下有期徒刑，得併
科新台幣四十萬元以上四百萬元以下罰金。
預備犯前項之罪者，處一年以下有期徒刑。
預備或用以行求期約或交付之賄賂，不問屬於犯人與否，沒收之
。
犯第一項或第二項之罪，於犯罪後六個月內自首者，減輕或免除
其刑；因而查獲候選人為共犯者免除其刑。
犯第一項或第二項之罪，在偵查中自白者，減輕其刑；因而查獲
候選人為共犯者，減輕或免除其刑。
